---
title: "ACM agents"
author: "Nicolas Migueres"
date: "30/07/2020"
output: html_document
---

```{r setup, include=FALSE}
knitr::opts_chunk$set(echo = TRUE)
```

```{r}

library(readr)
library('ggpubr')
library('moments')
library('VIM')
library("FactoMineR")
library( "factoextra")
library("MASS")
library("gtsummary")
library("GGally")
library("kableExtra")
library("tableone")
library('stringr')
library("devtools")
library("Amelia")
library("questionr")
library("ggplot2")
library("wesanderson")
library("lmtest")
library("tidyr")
library("naniar")
library("dplyr")
library('car')
library('mice')

```


```{r}
datagen <- read_delim("DATAclean2.csv", ";", 
    escape_double = FALSE, trim_ws = TRUE)
```


##création de variables dichotomiques pour les catégories d'agent: agige = Ige médié; agah= acide anhydride; agqac= ammonium quaternaire et autres produit de ménage; agper= sel de persulfate; agacr= acrylate; agmet= métaux et liquides dérivés de métaux et soudage ; agiso= isocyanate; aglw= autres LMW 
 
```{r}



datagen$agige<- c(rep('no', length(datagen$agent_category)))
datagen$agige[datagen$agent_category=='cow dander'|datagen$agent_category=='drugs'| datagen$agent_category=='fish/seafood'| datagen$agent_category=='enzymes'| datagen$agent_category=='flour/grains'|datagen$agent_category=='insects and derived products'| datagen$agent_category=='latex'| datagen$agent_category=='moulds' | datagen$agent_category=='ornemental plants'|datagen$agent_category=='rodents'| datagen$agent_category=='soybean flour'| datagen$agent_category=='spices' | datagen$agent_category=='storage mites'| datagen$agent_category=='various animals and derived products' | datagen$agent_category=='various plant-derived products'| datagen$agent_category== 'vegetal gums' | datagen$agent_category== 'wood dusts' ] <- 'yes'


datagen$agah<-c(rep('no',length(datagen$agent_category)))
datagen$agah[datagen$agent_category=='epoxy resins' | datagen$agent_category=='acid anhydrides']<-'yes'

datagen$agqac<-rep('no',length(datagen$agent_category))
datagen$agqac[datagen$agent_category=='aldehydes'|datagen$agent_category=='quaternary ammonium' |datagen$agent_category=='cleaning products/disinfectants'| datagen$agent_category=='amines' ]<- 'yes'

datagen$agper<-c(rep('no',length(datagen$agent_category)))
datagen$agper[datagen$agent_category=='persulfate salts']<-'yes'

datagen$agacr<-c(rep('no',length(datagen$agent_category)))
datagen$agacr[datagen$agent_category=='acrylates']<-'yes'

datagen$agiso<-c(rep('no',length(datagen$agent_category)))
datagen$agiso[datagen$agent_category=='isocyanates']<-'yes'

datagen$agmet<-c(rep('no',length(datagen$agent_category)))
datagen$agmet[datagen$agent_category=='metal working fluids' | datagen$agent_category=='metals' | datagen$agent_category== 'welding'] <-'yes'

datagen$aglw<-c(rep('no',length(datagen$agent_category)))
datagen$aglw[datagen$agent_category=='styrene' | datagen$agent_category=='resins/glues/paints-nos' | datagen$agent_category== 'reactive dye' | datagen$agent_category=='colophony' | datagen$agent_category=='lmw other'| datagen$agent_category== 'non-identified sensitizer' ] <-'yes'


datagen$type_reaction <- ordered(datagen$type_reaction, levels=c("no reaction","isolated early", "isolated late","dual"))

```

# Variables concervées pour l'analyse ACM: eosino_pre_sic, saba_sic, ics_sic, nsbh_res, severity_ats, hmw.lmw, type reaction

```{r}
datag<-datagen%>%select(c(agige,agah,agmet,aglw,agacr,agper,agiso,agqac,eosino_pre_sic.3,hmw.lmw,nsbh.res,saba_sic,ics_sic,nsbh.res,severity_ats,type_reaction))

aggr_plot <- aggr(datag, col=c('navyblue','red'), numbers=TRUE, sortVars=TRUE, labels=names(datag), cex.axis=.7, gap=3, ylab=c("Histogram of missing data","Pattern"))

datag<-datag%>%drop_na()

acmag<-MCA(datag,graph=FALSE)

summary(acmag)

require(explor)
explor(acmag)

```

