---
title: "multivarié t235"
author: "Nicolas Migueres"
date: "25/06/2020"
output: html_document
---

```{r setup, include=FALSE,message=FALSE,warning=FALSE}
knitr::opts_chunk$set(echo = FALSE)
```


```{r }
library(readr)
library("kableExtra")
library("tableone")
library('stringr')
library("devtools")
library("Amelia")
library("questionr")
library("ggplot2")
library("wesanderson")
library("lmtest")
library("tidyr")
library("naniar")
library("dplyr")
library('car')

data <- read_delim("DATAshort.csv", ";", escape_double = FALSE, trim_ws = TRUE)
dataref<-data
data[sapply(data, is.character)] <- lapply(data[sapply(data, is.character)],as.factor)

data$time_last_exp_dich<- ifelse(data$time_last_exp_m>1,1,0)
table(data$time_last_exp_dich)

```
##Création d'une variable dichotomique pour stratification sur le délai d'exposition, analyse bivariée.

```{r}
data$time_last_exp_dich<- ifelse(data$time_last_exp_m>1,1,0)
table(data$time_last_exp_dich)
table(data$time_last_exp_dich,data$t235)
table(data$time_last_exp_dich,data$dysphonia_w)


```



# analyse logistique pour délai d'exposition supérieur à 1 mois

##Modèle complet
```{r}
logistic<-glm(data$t235~data$age+data$bmi+data$sex+data$hmw.lmw+data$smoker+data$asthma_pre+data$atopy+data$sinusitis+data$dyspnea_w+data$dysphonia_w+data$nsbh.res+data$saba_sic,family = binomial,subset=data$time_last_exp_dich==1)
summary(logistic)

```
### moins dysphonie
```{r}
logistic<-glm(data$t235~data$age+data$bmi+data$sex+data$hmw.lmw+data$smoker+data$asthma_pre+data$atopy+data$sinusitis+data$dyspnea_w+data$nsbh.res+data$saba_sic,family = binomial,subset=data$time_last_exp_dich==1)
summary(logistic)
```

###moins HMW/LMW
```{r}
logistic<-glm(data$t235~data$age+data$bmi+data$sex+data$smoker+data$asthma_pre+data$atopy+data$sinusitis+data$dyspnea_w+data$nsbh.res+data$saba_sic,family = binomial,subset=data$time_last_exp_dich==1)
summary(logistic)
```
### moins sinusite

```{r}
logistic<-glm(data$t235~data$age+data$bmi+data$sex+data$smoker+data$asthma_pre+data$atopy+data$dyspnea_w+data$nsbh.res+data$saba_sic,family = binomial,subset=data$time_last_exp_dich==1)
summary(logistic)
```
###moins sexe
```{r}
logistic<-glm(data$t235~data$age+data$bmi+data$smoker+data$asthma_pre+data$atopy+data$dyspnea_w+data$nsbh.res+data$saba_sic,family = binomial,subset=data$time_last_exp_dich==1)
summary(logistic)
```

### moins l'age

```{r}
logistic<-glm(data$t235~data$bmi+data$smoker+data$asthma_pre+data$atopy+data$dyspnea_w+data$nsbh.res+data$saba_sic,family = binomial,subset=data$time_last_exp_dich==1)
summary(logistic)
```

### moins tabac

```{r}
logistic<-glm(data$t235~data$bmi+data$asthma_pre+data$atopy+data$dyspnea_w+data$nsbh.res+data$saba_sic,family = binomial,subset=data$time_last_exp_dich==1)
summary(logistic)


```

###moins l'atopie

```{r}
logistic<-glm(data$t235~data$bmi+data$asthma_pre+data$atopy+data$dyspnea_w+data$nsbh.res,family = binomial,subset=data$time_last_exp_dich==1)
summary(logistic)

vif(logistic)

```

##Comparaison du modèle logistique pour l'autre strate

```{r}
logistic<-glm(data$t235~data$bmi+data$asthma_pre+data$atopy+data$dyspnea_w+data$nsbh.res,family = binomial,subset=data$time_last_exp_dich==0)

summary(logistic)
vif(logistic)
```



#step by step en partant du modème complet pour time_last_expo_dich==0


```{r}
logistic<-glm(data$t235~data$age+data$bmi+data$sex+data$hmw.lmw+data$smoker+data$asthma_pre+data$atopy+data$sinusitis+data$dyspnea_w+data$dysphonia_w+data$nsbh.res+data$saba_sic,family = binomial,subset=data$time_last_exp_dich==0)
summary(logistic)

```

### sans smoker

```{r}

logistic<-glm(data$t235~data$age+data$bmi+data$sex+data$hmw.lmw+data$asthma_pre+data$atopy+data$sinusitis+data$dyspnea_w+data$dysphonia_w+data$nsbh.res+data$saba_sic,family = binomial,subset=data$time_last_exp_dich==0)
summary(logistic)
```

###sans bmi
```{r}
logistic<-glm(data$t235~data$age+data$sex+data$hmw.lmw+data$asthma_pre+data$atopy+data$sinusitis+data$dyspnea_w+data$dysphonia_w+data$nsbh.res+data$saba_sic,family = binomial,subset=data$time_last_exp_dich==0)
summary(logistic)
```
### sans age

```{r}
logistic<-glm(data$t235~data$sex+data$hmw.lmw+data$asthma_pre+data$atopy+data$sinusitis+data$dyspnea_w+data$dysphonia_w+data$nsbh.res+data$saba_sic,family = binomial,subset=data$time_last_exp_dich==0)
summary(logistic)
```

### sans sex

```{r}
logistic<-glm(data$t235~data$hmw.lmw+data$asthma_pre+data$atopy+data$sinusitis+data$dyspnea_w+data$dysphonia_w+data$nsbh.res+data$saba_sic,family = binomial,subset=data$time_last_exp_dich==0)
summary(logistic)
```

### sans atopie

```{r}
logistic<-glm(data$t235~data$hmw.lmw+data$asthma_pre+data$sinusitis+data$dyspnea_w+data$dysphonia_w+data$nsbh.res+data$saba_sic,family = binomial,subset=data$time_last_exp_dich==0)
summary(logistic)
```

### sans dyspnée

```{r}
logistic<-glm(data$t235~data$hmw.lmw+data$asthma_pre+data$sinusitis+data$dysphonia_w+data$nsbh.res+data$saba_sic,family = binomial,subset=data$time_last_exp_dich==0)
summary(logistic)
```

### hyperréactivité bronchique

```{r}

logistic<-glm(data$t235~data$hmw.lmw+data$asthma_pre+data$sinusitis+data$dysphonia_w+data$saba_sic,family = binomial,subset=data$time_last_exp_dich==0)
summary(logistic)
```

### sans saba_sic

```{r}
logistic<-glm(data$t235~data$hmw.lmw+data$asthma_pre+data$sinusitis+data$dysphonia_w,family = binomial,subset=data$time_last_exp_dich==0)

summary(logistic)
vif(logistic)

```

###

```{r}
logistic<-glm(data$t235~data$hmw.lmw+data$asthma_pre+data$sinusitis+data$dysphonia_w,family = binomial,subset=data$time_last_exp_dich==1)

summary(logistic)
vif(logistic)

```

