---
title: "multivarié t235"
author: "Nicolas Migueres"
date: "25/06/2020"
output: html_document
---

```{r setup, include=FALSE,message=FALSE,warning=FALSE}
knitr::opts_chunk$set(echo = FALSE)
```


```{r }
library("MASS")
library("gtsummary")
library("GGally")
library(readr)
library("kableExtra")
library("tableone")
library('stringr')
library("devtools")
library("Amelia")
library("questionr")
library("ggplot2")
library("wesanderson")
library("lmtest")
library("tidyr")
library("naniar")
library("dplyr")
library('car')

data<- read_delim("DATAshort.csv", ";", escape_double = FALSE, trim_ws = TRUE)
data[sapply(data, is.character)] <- lapply(data[sapply(data, is.character)],as.factor)

data$time_last_exp_dich<- ifelse(data$time_last_exp_m>1,1,0)
table(data$time_last_exp_dich)

data$nsbh.res<-factor(data$nsbh.res,c("negative","mild","moderate to severe"))
data$severity_asthma_gina_sic<-factor(data$severity_asthma_gina_sic,c("no treatment","mild","moderate","severe"))

```
##Création d'une variable dichotomique pour stratification sur le délai d'exposition, analyse bivariée.

```{r}
data$time_last_exp_dich<- ifelse(data$time_last_exp_m>1,1,0)
table(data$time_last_exp_dich)
table(data$time_last_exp_dich,data$t235)
tabdys<-table(data$time_last_exp_dich,data$dysphonia_w)
tabdys
cprop(tabdys)

datna<-data%>%drop_na(t235,bmi,sex,hmw.lmw,smoker,asthma_pre,atopy,sinusitis,dyspnea_w,dysphonia_w,nsbh.res,saba_sic,time_last_exp_m)

```



# analyse logistique pour délai d'exposition supérieur à 1 mois

###choix des variable: variables avec données manquantes moins de 10%, association en analyse bivarié selon t235, et variable connue comme potentiel biais de confusion: (age, sexe, atopie,sévérité ATS)

##Modèle complet
```{r}
logis<-glm(t235~bmi+sex+hmw.lmw+smoker+asthma_pre+atopy+sinusitis+dyspnea_w+dysphonia_w+nsbh.res+saba_sic+time_last_exp_m,data=datna,family = binomial)
summary(logis)

```
```{r}
stepAIC(logis)
```


```{r}
logosp<-glm(t235~dyspnea_w+time_last_exp_m+hmw.lmw+saba_sic+nsbh.res+bmi+asthma_pre,data=datna,family=binomial)
summary(logosp)
vif(logosp)
tbl_regression(logosp,exponentiate = TRUE)
ggcoef(logosp,exponentiate = TRUE)
```

###même modèle mais avec les donnés manquant que pour variables finales 583 individu contre 542
```{r}
logospa<-glm(t235~dyspnea_w+time_last_exp_m+hmw.lmw+saba_sic+nsbh.res+bmi+asthma_pre,data=data,family=binomial)
summary(logospa)
vif(logospa)
tbl_regression(logospa,exponentiate = TRUE)
ggcoef(logospa,exponentiate = TRUE)
```

