---
title: "descriptive-sputum"
author: "Nicolas Migueres"
date: "24/06/2020"
output: html_document
---
#analyse avec pour critère discriminant le seuil de 3% d'eosinophilie dans les crachats induits.

```{r setup, include=FALSE,message=FALSE,warning=FALSE}
knitr::opts_chunk$set(echo = FALSE)
```


```{r }
library('kableExtra')
library(readr)
library("kableExtra")
library("tableone")
library('stringr')
library("devtools")
library("Amelia")
library("questionr")
library("ggplot2")
library("wesanderson")
library("lmtest")
library("tidyr")
library("naniar")

dtf <- read_delim("DATAshort.3.csv", ";", escape_double = FALSE, trim_ws = TRUE)
dtfref<-dtf
dtf[sapply(dtf, is.character)] <- lapply(dtf[sapply(dtf, is.character)],as.factor)



```

```{r}

table(dtf$eosino_pre_sic.3)


```
```{r}
varshort<-names(dtf)[!names(dtf)%in%c("t235","poor sx control","airway ob","method_sic","country","city","id code_local","year","height", "weight","race","job_class","agent_name","job","exposure","nsbh_method","nsbh_agent","nsbh_unit","baseline_nsbh_value","neutro_pre_sic_cell","neutro_post_sic_cell","t2or50","eosino_pre_sic_cell","eosino_post_sic_cell","post_24_nsbh_value","eosino_pre_sic.3" )]
```

```{r}
require(tableone)
 tabOneT2 <- CreateTableOne(vars =varshort,data =dtf,strata = "eosino_pre_sic.3", addOverall = T)
  p3 <- print(tabOneT2,nonnormal = varshort,exact =varshort, smd = FALSE, printToggle = FALSE, noSpaces = TRUE, test=T, dropEqual = T)

kable(p3[,1:4], booktabs = T) %>%
  row_spec(0,bold=TRUE) %>%
   row_spec(1, hline_after = T) %>%
   row_spec(dim(p3)[1],hline_after = T) %>%
   kable_styling(latex_options = c("striped","HOLD_position","scale_down"),
                 stripe_color = "oldlace",
                 full_width = F) %>%
  add_footnote("Median[Q1, Q3], n(%), p: wilcoxon or kruskal tests, fisher exact test", notation="alphabet")
```

```{r}
(sapply(dtf,function(x) sum(is.na(x))))*100/879
missmap(dtf, main = "Missing values vs observed")
```


## Creation de fonction

```{r}
barplotNM<-function(a,b,c,d,e,f){
  
  colnames(a) <- rep("",3)
  barplot(a,beside=TRUE,xlab="phenotype",ylab="pourcentage",main=b,col=wes_palette(n=c,name = "GrandBudapest1"),axes=FALSE,ylim=c(0,d))
  axis(side=1,at=e,labels=c("noT2","T2","ensemble"))
  legend("topright",legend = f,col=wes_palette(n=c,name = "GrandBudapest1"),lty = 1)
  axis(side=2)
}

```
## Analyse descriptive des echantillons selon T2 ou non T2 

### age

```{r}
by(dtf$age,dtf$eosino_pre_sic.3,summary)
var.test(dtf$age[dtf$eosino_pre_sic.3=="yes"],dtf$age[dtf$eosino_pre_sic.3=="no"])
t.test(dtf$age[dtf$eosino_pre_sic.3=="yes"],dtf$age[dtf$eosino_pre_sic.3=="no"],na.rm=TRUE,var.equal = TRUE)
boxplot(dtf$age~dtf$eosino_pre_sic.3,col=wes_palette(n=2,name = "GrandBudapest1"),ylab = "age",xlab = "statut T2",axes=FALSE, main=("age selon le phenotype"))
axis(side=1,at=c(1,2),labels =c("noT2","T2") )
legend("topright",legend = c("noT2","T2"),col=wes_palette(n=2,name = "GrandBudapest1"),lty = 1)
axis(side=2)
```

### Sex

```{r}
dtf$sex<-factor(dtf$sex)
by(dtf$sex,dtf$eosino_pre_sic.3,table)
tab<-table(dtf$sex,dtf$eosino_pre_sic.3)
cprop(tab)
chisq.test(tab)
b<-cprop(tab)[1:2,1:3]
colnames(b)<-rep("",3)
barplot(b,beside=TRUE,ylab="pourcentage ",xlab = "phenotypage T2",main="repartition par sex",col=wes_palette(n=2,name = "GrandBudapest1"),axes=FALSE,xlim=c(0,10),ylim=c(0,110))
axis(side=1,at=c(2,5,8),labels = c("no T2","T2","ensemble"))
axis(side=2)
legend("topright",legend = c("femme","homme"),col=wes_palette(n=2,name = "GrandBudapest1"),lty = 1)

```

### IMC

```{r}
by(dtf$bmi,dtf$eosino_pre_sic.3,summary)
boxplot(dtf$bmi~dtf$eosino_pre_sic.3,xlab = "phenotype",ylab = 'bmi en kg/m2',main="Repartition BMI selon le phenotype",col=wes_palette(n=2,name = "GrandBudapest1"),axes=FALSE)
axis(side=1,at=c(1,2),labels =c("noT2","T2") )
legend("topright",legend = c("no T2","T2"),col=wes_palette(n=2,name = "GrandBudapest1"),lty = 1)
axis(side=2)
var.test(dtf$bmi[dtf$eosino_pre_sic.3=="yes"],dtf$bmi[dtf$eosino_pre_sic.3=="no"])
t.test(dtf$bmi[dtf$eosino_pre_sic.3=="yes"],dtf$bmi[dtf$eosino_pre_sic.3=="no"],na.rm=TRUE,var.equal = TRUE)
t.test(dtf$bmi[dtf$eosino_pre_sic.3=="yes"],dtf$bmi[dtf$eosino_pre_sic.3=="no"],na.rm=TRUE,var.equal = FALSE)

```

### Tabagisme

```{r}
tabsm<-table(dtf$smoker,dtf$eosino_pre_sic.3)
cprop(tabsm)
c<-cprop(tabsm)[1:3,1:3]
colnames(c)<-rep("",3)
barplot(c,beside=TRUE,xlab = "phenotype", ylab = "pourcentage",main = "statut tabagique",col=wes_palette(n=3,name = "GrandBudapest1"),axes=FALSE)
axis(side=1,at= c(3,7,11),labels=c("no T2","T2","ensemble"))
legend("topleft",legend = c("current","ex","never"),col=wes_palette(n=3,name = "GrandBudapest1"),lty=1)
axis(side=2)
chisq.test(tabsm)

```

### Niveau d'éducation

```{r}
dtf$education<-factor(dtf$education,c("primary","secondary","post-secondary"))
tabe<-table(dtf$education,dtf$eosino_pre_sic.3)
d<-cprop(tabe)[1:3,1:3]
colnames(d)<-rep("",3)
barplot(d,beside=TRUE,xlab = "phenotype",ylab = "pourcentage",main="niveau d'education selon le phenotype",col=wes_palette(n=3,name = "GrandBudapest1"),axes = FALSE,xlim=c(0,15),ylim=c(0,100))
axis(side=1,at=c(3,7,11),labels=c("no T2","T2","ensemble"))
legend("topleft",legend=c("primary","secondary","post-secondary"),col=wes_palette(n=3,name = "GrandBudapest1"),lty=1)
axis(side=2)
cprop(tabe)
chisq.test(tabe)
fisher.test(tabe)
```


### Atopie

```{r}
taba<-table(dtf$atopy,dtf$eosino_pre_sic.3)
taba
cprop(taba)
e<-(cprop(taba)[1:2,1:3])
colnames(e)<-rep("",3)
barplot(e,beside=TRUE,xlab="phenotype",ylab="pourcentage",main="phenotype T2 et atopie",col=wes_palette(n=2,name = "GrandBudapest1"),axes=FALSE,ylim = c(0,70))
axis(side=1,at= c(2,5,8),labels=c("no T2","T2","ensemble"))
axis(side=2)
legend("topright",legend =c("pas atopique","atopique"),col=wes_palette(n=3,name = "GrandBudapest1"),lty=1 )
 
chisq.test(taba)

```

### Classification bas poids moléculaire/haut poids moléculaire


```{r}
tabw<-table(dtf$hmw.lmw,dtf$eosino_pre_sic.3)
tabw
cprop(tabw)
f<-cprop(tabw)[1:2,1:3]
colnames(f)<-rep("",3)
barplot(f,beside=TRUE,xlab = "phenotype",ylab="pourcentage",main = "Statut HMW/LMW en fonction du phenotype T2/noT2",col=wes_palette(n=2,name = "GrandBudapest1"),axes=FALSE,ylim = c(0,70))
axis(side=1,at= c(2,5,8),labels=c("no T2","T2","ensemble"))
axis(side=2)
legend("topright",legend =c("HMW","LMW"),col=wes_palette(n=3,name = "GrandBudapest1"),lty=1 )
chisq.test(tabw)
```

###Présence d'un RGO

```{r}
summary(dtf$ger)
tabger<-table(dtf$ger,dtf$eosino_pre_sic.3)
tabger
cprop(tabger)
barplotNM(a=cprop(tabger)[1:2,1:3],b="RGO selon le phenotype",c=2,d=115,e=c(2,5,8),f=c("non","oui"))
chisq.test(tabger)
```


### Presence d'IgE specifique ou prick test

```{r}
dtf$ige_mediated_oa<-as.character(dtf$ige_mediated_oa)
tabige<-table((dtf$ige_mediated_oa[dtf$ige_mediated_oa!="not performed"]),dtf$eosino_pre_sic.3[dtf$ige_mediated_oa!="not performed"])
tabige
dtf$ige_mediated_oa<-factor(dtf$ige_mediated_oa)
cprop(tabige)
barplotNM(a=cprop(tabige)[1:2,1:3],b="IgE spe ou prick selon le phenotype",c=2,d=115,e=c(2,5,8),f=c("non","oui"))
chisq.test(tabige)
```
### sensibilisation à aspergillus selon le phénotype
```{r}
tabasper<-table(dtf$asper,dtf$eosino_pre_sic.3)
tabasper
cprop(tabasper)
barplotNM(a=cprop(tabasper)[1:2,1:3],b=("Relation entre le phenotype et la sensibilisation à aspergillus"),c=2,d=100,e=(c(2,5,8)),f=(c("non","oui")))
fisher.test(tabasper)
```


###Ige Totale selon le phénotype

```{r}
by(dtf$iget,dtf$eosino_pre_sic.3,summary)
var.test(dtf$iget[dtf$eosino_pre_sic.3=="yes"],dtf$iget[dtf$eosino_pre_sic.3=="no"])
t.test(dtf$iget[dtf$eosino_pre_sic.3=="yes"],dtf$iget[dtf$eosino_pre_sic.3=="no"],na.rm=TRUE,var.equal = FALSE)
boxplot(dtf$age~dtf$eosino_pre_sic.3,col=wes_palette(n=2,name = "GrandBudapest1"),ylab = "IgE totale U/l",xlab = "statut T2",axes=FALSE, main=("IgE tot et phénotype"))
axis(side=1,at=c(1,2),labels =c("noT2","T2") )
legend("topright",legend = c("noT2","T2"),col=wes_palette(n=2,name = "GrandBudapest1"),lty = 1)
axis(side=2)
```


### Présence d'un asthme antérieur

```{r}
tabpre<-table(dtf$asthma_pre,dtf$eosino_pre_sic.3)
tabpre
cprop(tabpre)
barplotNM(a=cprop(tabpre)[1:2,1:3],b=("Relation entre le phenotype et la preexistance d'un asthme"),c=2,d=100,e=(c(2,5,8)),f=(c("non","oui")))
chisq.test(tabpre)
```

### Nature de l'agent par catégorie

```{r}
tabcat<-table(dtf$agent_category,dtf$eosino_pre_sic.3)
tabcat
lprop(tabcat)
```

### Toux

```{r}
tabcw<-table(dtf$cough_w,dtf$eosino_pre_sic.3)
tabcw
cprop(tabcw)
barplotNM(a=cprop(tabcw)[1:2,1:3],b="phenotype et toux",c=2,d=110,e=c(2,5,8),f=c("non","oui"))
chisq.test(tabcw)

```

### Présence de sifflement

```{r}
tabww<-table(dtf$wheezing_w,dtf$eosino_pre_sic.3)
tabww
cprop(tabww)
barplotNM(a=cprop(tabww)[1:2,1:3],b="sifflement et phenotype",c=2,d=100,e=c(2,5,8),f=c("non","oui"))
chisq.test(tabww)
```

### Dyspnée

```{r}
tabdw<-table(dtf$dyspnea_w,dtf$eosino_pre_sic.3)
tabdw
cprop(tabdw)
barplotNM(a=cprop(tabdw)[1:2,1:3],b="dyspnee et phenotype",c=2,d=120,e=c(2,5,8),f=c("non","oui"))
chisq.test(tabdw)
```

###Serrement

```{r}
tabtw<-table(dtf$tightness_w,dtf$eosino_pre_sic.3)
tabtw
cprop(tabtw)
barplotNM(a=cprop(tabtw)[1:2,1:3],b="serrement et phenotype",c=2,d=100,e=c(2,5,8),f=c("non","yes"))
chisq.test(tabtw)
```

###Crachat

```{r}
tabspw<-table(dtf$sputum,dtf$eosino_pre_sic.3)
tabspw
cprop(tabspw)
barplotNM(a=cprop(tabspw)[1:2,1:3],b="crachat au travail selon le phenotype",c=2,d=100,e=c(2,5,8),f=c("no","yes"))
chisq.test(tabspw)
```

###Rhinite

```{r}
tabrw<-table(dtf$rhinitis_w,dtf$eosino_pre_sic.3)
tabrw
cprop(tabrw)
barplotNM(a=cprop(tabrw)[1:2,1:3],b="rhinite au travail selon le phenotype",c=2,d=100,e=c(2,5,8),f=c("non","oui"))
chisq.test(tabrw)
```

###Debut rhinite

```{r}
dtf$onset_of_rhinitis_w<-as.character(dtf$onset_of_rhinitis_w)
taborw<-taborw<-table((dtf$onset_of_rhinitis_w[dtf$onset_of_rhinitis_w!="not applicable"]),dtf$eosino_pre_sic.3[dtf$onset_of_rhinitis_w!="not applicable"])
taborw
dtf$onset_of_rhinitis_w<-factor(dtf$onset_of_rhinitis_w)
cprop(taborw)
barplotNM(a = cprop(taborw)[1:3,1:3],b= "apparition rhinite au travail selon le phenotype",c=3,d=80,e=c(4,7,10),f=c("after","at the same time","before") )
chisq.test(taborw)
fisher.test(taborw)
```


###conjonctivite

```{r}
tab2<-table(dtf$conjonct_w,dtf$eosino_pre_sic.3)
cprop(tab2)
barplotNM(a =cprop(tab2)[1:2,1:3],b="conjonctivite au travail selon le phenotype",c=2,d=80,e= c(2,5,8),f=c("non","oui"))
chisq.test(tab2)

```

###eczema

```{r}
tabec<-table(dtf$eczema_w,dtf$eosino_pre_sic.3)
tabec
cprop(tabec)
barplotNM(a =cprop(tabec)[1:2,1:3],b="eczema au travail selon le phenotype",c=2,d=110,e=c(2,5,8),f=c("non","oui") )
chisq.test(tabec)
```

###urticaire

```{r}
taburt<-table(dtf$urticaria_w,dtf$eosino_pre_sic.3)
taburt
cprop(taburt)
barplotNM(a=cprop(taburt)[1:2,1:3],b="urticaire au travail selon le phenotype",c=2,d=115,e=c(2,5,8),f=c("non","oui"))
chisq.test(taburt)
```

###Dysphonie

```{r}
tabdys<-table(dtf$dysphonia_w,dtf$eosino_pre_sic.3)
tabdys
cprop(tabdys)
barplotNM(a=cprop(tabdys)[1:2,1:3],b="dysphonie au travail selon le phenotype",c=2,d=115,e=c(2,5,8),f=c("non","oui"))
chisq.test(tabdys)
```

###Sinusite

```{r}
tabsin<-table(dtf$sinusitis,dtf$eosino_pre_sic.3)
tabsin
cprop(tabsin)
barplotNM(a=cprop(tabsin)[1:2,1:3],b="sinusite selon le phenotype",c=2,d=115,e=c(2,5,8),f=c("non","oui"))
chisq.test(tabsin)

```


###Délai d'apparition de l'asthme

```{r}
by(dtf$asthma_delay,dtf$eosino_pre_sic.3,summary)
boxplot(dtf$asthma_delay~dtf$eosino_pre_sic.3,ylab = "delai d'apparition de l'asthme en mois",xlab = "phenotype",main="delai d'apparition de l'asthme selon le phenotype",col=wes_palette("GrandBudapest1",2),axes=FALSE)
axis(side=1,at=c(1,2),labels =c("noT2","T2") )
legend("topright",legend = c("no T2","T2"),col=wes_palette(n=2,name = "GrandBudapest1"),lty = 1)
axis(side=2)
#verification de l normalite de distribution des populations
hist(dtf$asthma_delay[dtf$eosino_pre_sic.3=="no"])
qqnorm(dtf$asthma_delay[dtf$eosino_pre_sic.3=="no"])
shapiro.test(dtf$asthma_delay[dtf$eosino_pre_sic.3=="no"])
#recherche de normalite apres transformation logarythmique
hist(log(dtf$asthma_delay[dtf$eosino_pre_sic.3=="no"]))
#recherche d'egalite des variances
var.test(dtf$asthma_delay[dtf$eosino_pre_sic.3=="no"],dtf$asthma_delay[dtf$eosino_pre_sic.3=="yes"])
wilcox.test(dtf$asthma_delay[dtf$eosino_pre_sic.3=="no"],dtf$asthma_delay[dtf$eosino_pre_sic.3=="yes"],var.equal = TRUE,na.rm=TRUE)
```

###Age d'apparition de l'asthme

```{r}
summary(dtf$age_onset_cat)
tabonset<-table(dtf$age_onset_cat,dtf$eosino_pre_sic.3)
tabonset
cprop(tabonset)
barplotNM(a=cprop(tabonset)[1:3,1:3],b="age d'apparition de l'asthme selon le phenotype",c=3,d=130,e=c(2,6,10),f=c("<12 and","12-18 ans",">18 ans"))

chisq.test(tabonset)
fisher.test(tabonset)

```

###Durée des symptomes au travail en mois

```{r}
summary(dtf$asthma_work_time)
hist(dtf$asthma_work_time[dtf$eosino_pre_sic.3=="yes"],breaks = 300)
by(dtf$asthma_work_time,dtf$eosino_pre_sic.3,summary)
boxplot(dtf$asthma_work_time~dtf$eosino_pre_sic.3,xlab = "phenotype",ylab = "temps de travail avec symptomes en mois",main="temps de travail avec symptomes selon le phenotype",col=wes_palette("GrandBudapest1",2),axes=FALSE)
axis(side=1,at=c(1,2),labels =c("noT2","T2") )
legend("topright",legend = c("no T2","T2"),col=wes_palette(n=2,name = "GrandBudapest1"),lty = 1)
axis(side=2)
var.test(dtf$asthma_work_time[dtf$eosino_pre_sic.3=="no"],dtf$asthma_work_time[dtf$eosino_pre_sic.3=="yes"])
t.test(dtf$asthma_work_time[dtf$eosino_pre_sic.3=="no"],dtf$asthma_work_time[dtf$eosino_pre_sic.3=="yes"],var.equal = FALSE,na.rm=TRUE)
t.test(dtf$asthma_work_time[dtf$eosino_pre_sic.3=="no"],dtf$asthma_work_time[dtf$eosino_pre_sic.3=="yes"],var.equal = TRUE,na.rm=TRUE)

```

###délai depuis la dernière exposition

```{r}
summary(dtf$time_last_exp_m)
dtf$time_last_exp_m<-as.numeric(dtf$time_last_exp_m)
by(dtf$time_last_exp_m,dtf$eosino_pre_sic.3,summary)
hist(dtf$time_last_exp_m[dtf$eosino_pre_sic.3=="no"],breaks=100)
boxplot(dtf$time_last_exp_m~dtf$eosino_pre_sic.3,xlab="phenotype",ylab="nombre de mois depuis la dernière exposition",main="rapport entre le phenotype et la derniere exposition",col=wes_palette("GrandBudapest1",2),axes=FALSE,ylim=c(0,120))
axis(side=1,at=c(1,2),labels =c("noT2","T2") )
legend("topright",legend = c("no T2","T2"),col=wes_palette(n=2,name = "GrandBudapest1"),lty = 1)
axis(side=2)
var.test(dtf$time_last_exp_m[dtf$eosino_pre_sic.3=="yes"],dtf$time_last_exp_m[dtf$eosino_pre_sic.3=="no"])
t.test(dtf$time_last_exp_m[dtf$eosino_pre_sic.3=="yes"],dtf$time_last_exp_m[dtf$eosino_pre_sic.3=="no"],var.equal = TRUE,na.rm=TRUE)
wilcox.test(dtf$time_last_exp_m[dtf$eosino_pre_sic.3=="yes"],dtf$time_last_exp_m[dtf$eosino_pre_sic.3=="no"],na.rm=TRUE)
```

###utilisation des SABA

```{r}
summary(dtf$saba_w_frequency)
dtf$saba_w_frequency<-factor(dtf$saba_w_frequency,c("3 times a day or more","1 or 2 times a day","2 or more times a week","once or less per week","never"))
tabsa<-table(dtf$saba_w_frequency,dtf$eosino_pre_sic.3)
tabsa
cprop(tabsa)
g<-cprop(tabsa)[1:5,1:3]
colnames(g)<-rep("",3)
barplot(g,beside=TRUE,xlab="phenotype",ylab = " utilisation de SABA", main="utilisation de SABA selon le phenotype",axes=FALSE,ylim =c(0,80),col=wes_palette(n=5,name = "BottleRocket1"))
axis(side=1,at=c(3,9,15),labels =c("noT2","T2","ensemble") )
axis(side=2)
legend("topright",legend = c(">3 fois par jours","1 à 2 fois par jours","2 fois ou plus par semaines","une fois par semaine ou moins","jamais"),col=wes_palette(n=5,name = "BottleRocket1"),lty = 1)


chisq.test(tabsa)
fisher.test(tabsa)

```


###utilisation des ICS

```{r}
summary(dtf$ics_w_gina)
dtf$ics_w_gina<-factor(dtf$ics_w_gina,c("high","medium","low","no ics"))
tabics<-table(dtf$ics_w_gina,dtf$eosino_pre_sic.3)
tabics
cprop(tabics)
barplotNM(a=cprop(tabics)[1:4,1:3],b="utilisation des ICS selon le phenotype",c=4,d=80,e=c(3,8,13),f=c("haut","moyen","bas","pas de CSI"))
chisq.test(tabics)
```

###utilisation des laba

```{r}
summary(dtf$laba_w)
tabala<-table(dtf$laba_w,dtf$eosino_pre_sic.3)
tabala
cprop(tabala)
barplotNM(a=cprop(tabala)[1:2,1:3],b="utilisation de laba selon le phenotype",c=2,d=80,e=c(2,5,8),f=c("non","oui"))
chisq.test(tabala)
```

###utilisation des leukotriène

```{r}
summary(dtf$ltra_w)
tabltra<-table(dtf$ltra_w,dtf$eosino_pre_sic.3)
tabltra
cprop(tabltra)
barplotNM(a=cprop(tabltra)[1:2,1:3],b="utilisation de leucotriene selon le phenotype",c=2,d=120,e=c(2,5,8),f=c("non","oui"))
chisq.test(tabltra)
```

###corticoide oraux

```{r}
summary(dtf$ocs_w)
#transformation en variable dichotomique:
dtf$ocs_w_nb<-ifelse(dtf$ocs_w_dose==0,"no","yes")
table(dtf$ocs_w_nb)
tabocs<-table(dtf$ocs_w_nb,dtf$eosino_pre_sic.3)
cprop(tabocs)
tabocs
barplotNM(a=cprop(tabocs)[1:2,1:3],b="utilisation de CSO selon le phenotype",c=2,d=125,e=c(2,5,8),f=c("non","oui"))
"utilisation du test exact de fischer car effectif attendu de petite taille"
fisher.test(tabocs)
```

###anti-histaminique

```{r}
summary(dtf$anti_h1_w)
tabhist<-table(dtf$anti_h1_w,dtf$eosino_pre_sic.3)
tabhist
cprop(tabhist)
barplotNM(a=cprop(tabhist)[1:2,1:3],b="utilisation d'anti-histaminique selon le phenotype",c=2,d=100,e=c(2,5,8),f=c("non","oui"))
chisq.test(tabhist)
```

###corticoide nasaux

```{r}
summary(dtf$ncs_w)
tabncs<-table(dtf$ncs_w,dtf$eosino_pre_sic.3)
tabncs
cprop(tabncs)
barplotNM(a=cprop(tabncs)[1:2,1:3],b="utilisation d'anti-histaminique nasaux selon le phenotype",c=2,d=115,e=c(2,5,8),f=c("non","oui"))
chisq.test(tabncs)
```

###sévérite GINA

```{r}
summary(dtf$severity_asthma_gina_w)
dtf$severity_asthma_gina_w<-factor(dtf$severity_asthma_gina_w,c("severe","moderate","mild","no treatment"))
tabgin<-table(dtf$severity_asthma_gina_w,dtf$eosino_pre_sic.3)
tabgin
cprop(tabgin)
barplotNM(a=cprop(tabgin)[1:4,1:3],b="stade de severite selon le GINA",c=4,d=60,e=c(3,8,13),f=c("severe","modere","leger","non traite"))
chisq.test(tabgin)
```
###sévérité step

```{r}


summary(dtf$severity_asthma_step_w)
tabsev<-table(dtf$severity_asthma_step_w,dtf$eosino_pre_sic.3)
cprop(tabsev)
g<-cprop(tabsev)[1:6,1:2]
colnames(g)<-rep("",2)
barplot(g,beside=TRUE,xlab="phenotype",ylab = " sévérité", main="sévérité selon le phénotype",axes=FALSE,ylim =c(0,80),col=wes_palette(n=6,name = "BottleRocket1"))
axis(side=1,at=c(3,9),labels =c("noT2","T2") )
axis(side=2)
legend("topright",legend = c("step 0", "step 1", "step 2", "step 3", "step 4", "step 5"),col=wes_palette(n=6,name = "BottleRocket1"),lty = 1)
fisher.test(tabsev)

```



###exacerbation

```{r}
summary(dtf$exacerbation_w)
#transformation en variable dichotomique (plus d'une exacerbation ou pas)
dtf$exacerbation_w_nb<-ifelse(dtf$exacerbation_w==0,"no","yes")
dtf$exacerbation_w_nb<-factor(dtf$exacerbation_w_nb)
summary(dtf$exacerbation_w_nb)
tabex<-table(dtf$exacerbation_w_nb,dtf$eosino_pre_sic.3)
tabex
cprop(tabex)
barplotNM(a=cprop(tabex)[1:2,1:3],b="exacerbation l'année precedente selon le phenotype",c=2,d=110,e=c(2,5,8),f=c("non","oui"))
chisq.test(tabex)
```

###non control selon le GINA (création nouvelle variable: non controlé si au moins une exacerbation sévère ou plus de 2 utilisation de SABA par semaine)

```{r}
dtf$uncontrolled_gina_w<-NULL
for(i in 1:dim(dtf)[1]){
  if(is.na(dtf$asthma_control_w[i]) | is.na(dtf$exacerbation_w_nb[i])) {
    dtf$uncontrolled_gina_w[i] <- NA
  }
  
  if( (!is.na(dtf$asthma_control_w[i]) & !is.na(dtf$exacerbation_w_nb[i])) & dtf$asthma_control_w[i]=="asthma controlled" & dtf$exacerbation_w_nb[i]=="no"){
    dtf$uncontrolled_gina_w[i] <- "no"
  }
  if( (!is.na(dtf$asthma_control_w[i]) & !is.na(dtf$exacerbation_w_nb[i])) & (dtf$asthma_control_w[i]=="asthma uncontrolled" | dtf$exacerbation_w_nb[i]=="yes")){
    dtf$uncontrolled_gina_w[i] <- "yes"
  }
}

tabcont<-table(dtf$uncontrolled_gina_w,dtf$eosino_pre_sic.3)
tabcont
cprop(tabcont)
barplotNM(a=cprop(tabcont)[1:2,1:3],b="asthme non controlé",c=2,d=110,e=c(2,5,8),f=c("non","oui"))
chisq.test(tabcont)

```


###VEMS

```{r}
summary(dtf$baseline_fev1)
by(dtf$baseline_fev1,dtf$eosino_pre_sic.3,summary)
boxplot(dtf$baseline_fev1~dtf$eosino_pre_sic.3,xlab = "phenotype",ylab = "VEMS de base",main="VEMS selon le phenotype",col=wes_palette("GrandBudapest1",2),axes=FALSE,ylim=c(0,180))
axis(side=1,at=c(1,2),labels =c("noT2","T2") )
legend("topright",legend = c("no T2","T2"),col=wes_palette(n=2,name = "GrandBudapest1"),lty = 1)
axis(side=2)
hist(dtf$baseline_fev1[dtf$eosino_pre_sic.3=="yes"],breaks=200)
hist(dtf$baseline_fev1[dtf$eosino_pre_sic.3=="no"],breaks=200)
var.test(dtf$baseline_fev1[dtf$eosino_pre_sic.3=="no"],dtf$baseline_fev1[dtf$eosino_pre_sic.3=="yes"])
t.test(dtf$baseline_fev1[dtf$eosino_pre_sic.3=="no"],dtf$baseline_fev1[dtf$eosino_pre_sic.3=="yes"],var.equal = TRUE,na.rm=TRUE)
```

###VEMS<80%

```{r}
dtf$baseline_fev1_80<-as.factor(dtf$baseline_fev1_80)
summary(dtf$baseline_fev1_80)
tabfev<-table(dtf$baseline_fev1_80,dtf$eosino_pre_sic.3)
tabfev
cprop(tabfev)
barplotNM(a =cprop(tabfev)[1:2,1:3],b=" VEMS<80% selon le phenotype",c=2,d=110,e=c(2,5,8),f=c("non","oui"))
chisq.test(tabfev)
```

###Tiffeneau

```{r}
summary(dtf$fev1_fvc)
by(dtf$fev1_fvc,dtf$eosino_pre_sic.3,summary)
boxplot(dtf$fev1_fvc~dtf$eosino_pre_sic.3,xlab = "phenotype",ylab = "coefficient de Tiffeneau",col=wes_palette(n=2,name = "GrandBudapest1"),axes=FALSE)
axis(side=1,at=c(1,2),labels =c("noT2","T2") )
legend("topright",legend = c("no T2","T2"),col=wes_palette(n=2,name = "GrandBudapest1"),lty = 1)
axis(side=2)
hist(dtf$fev1_fvc[dtf$eosino_pre_sic.3=="yes"],breaks = 300)
hist(dtf$fev1_fvc[dtf$eosino_pre_sic.3=="no"],breaks = 300)
qqnorm(dtf$fev1_fvc[dtf$eosino_pre_sic.3=="yes"])
var.test(dtf$fev1_fvc[dtf$eosino_pre_sic.3=="yes"],dtf$fev1_fvc[dtf$eosino_pre_sic.3=="no"])
t.test(dtf$fev1_fvc[dtf$eosino_pre_sic.3=="yes"],dtf$fev1_fvc[dtf$eosino_pre_sic.3=="no"],na.rm=TRUE)
```

###Trouble Ventilatoire obstructif

```{r}
summary(dtf$airway_obstruction)
tabobs<-table(dtf$airway_obstruction,dtf$eosino_pre_sic.3)
tabobs
cprop(tabobs)
barplotNM(a=cprop(tabobs)[1:2,1:3],b="obstruction bronchique selon phenotype",c=2,d=115,e=c(2,5,8),f=c("non","oui"))
chisq.test(tabobs)
```

###niveau d'hyper-réactivité bronchique selon le phenotype
```{r}
dtf$nsbh.res<-as.character(dtf$nsbh.res)
dtf$nsbh.res[dtf$nsbh.res%in%c("severe to moderate")]<-"moderate to severe"
dtf$nsbh.res<-as.factor(dtf$nsbh.res)
dtf$nsbh.res<-factor(dtf$nsbh.res,c("negative","mild","moderate to severe"))
table(dtf$nsbh.res)
tabgrad<-table(dtf$nsbh.res,dtf$eosino_pre_sic.3)
tabgrad
cprop(tabgrad)
barplotNM(a=cprop(tabgrad)[1:3,1:3],b="niveau d'HRB selon le phénotype",c=3,d=80,e=c(2,6,10),f=c("absent","léger","modéré à sévère"))
chisq.test(tabgrad)
```



###Changement Hyper-reactivite bronchique 

```{r}
summary(dtf$nsbh_sic_ratio)
by(dtf$nsbh_sic_ratio,dtf$eosino_pre_sic.3,summary)
boxplot(dtf$nsbh_sic_ratio~dtf$eosino_pre_sic.3,xlab = "phenotype",ylab = "ratio de test d'hyperreactivite bronchique",main="ratio de test d'hyperreactivite bronchique selon le phenotype",col=wes_palette(n=2,name = "GrandBudapest1"),axes=FALSE)
axis(side=1,at=c(1,2),labels =c("noT2","T2") )
legend("topright",legend = c("no T2","T2"),col=wes_palette(n=2,name = "GrandBudapest1"),lty = 1)
axis(side=2)
hist(dtf$nsbh_sic_ratio[dtf$eosino_pre_sic.3=="yes"],breaks = 400)
hist(dtf$nsbh_sic_ratio[dtf$eosino_pre_sic.3=="no"],breaks = 400)
var.test(dtf$nsbh_sic_ratio[dtf$eosino_pre_sic.3=="yes"],dtf$nsbh_sic_ratio[dtf$eosino_pre_sic.3=="no"])
wilcox.test(dtf$nsbh_sic_ratio[dtf$eosino_pre_sic.3=="yes"],dtf$nsbh_sic_ratio[dtf$eosino_pre_sic.3=="no"])
```

###Ratio d'HRB>2

```{r}
summary(dtf$nsbh_sic_max_ratio)
tabrat<-table(dtf$nsbh_sic_max_ratio,dtf$eosino_pre_sic.3)
tabrat
cprop(tabrat)
barplotNM(a=cprop(tabrat)[1:2,1:3],b="taux de ration d'hyper reactivite bronchique superieur a 2 et phenotype",c=2,d=75,e=c(2,5,8),f=c("non","oui"))
chisq.test(tabrat)
```


###Reponse immediate

```{r}
summary(dtf$early_reaction)
tabear<-table(dtf$early_reaction,dtf$eosino_pre_sic.3)
tabear
cprop(tabear)
barplotNM(a=cprop(tabear)[1:2,1:3],b="nombre de reaction precoce selon le phenotype",c=2,d=115,e=c(2,5,8),f=c("non","oui"))
chisq.test(tabear)
```

###reponse tardif


```{r}
summary(dtf$late_reaction)
tablat<-table(dtf$late_reaction,dtf$eosino_pre_sic.3)
tablat
cprop(tablat)
barplotNM(a=cprop(tablat)[1:2,1:3],b="nombre de reaction tardive selon le phenotype",c=2,d=90,e=c(2,5,8),f=c("non","oui"))
chisq.test(tablat)
```


###type de réaction
```{r}
dtf$type_reaction<-factor(dtf$type_reaction,c("no reaction","isolated early","isolated late","dual"))
summary(dtf$type_reaction)
tabtype<-table(dtf$type_reaction,dtf$eosino_pre_sic.3)
tabtype
cprop(tabtype)

barplotNM(a=cprop(tabtype)[1:4,1:3],b="type de réaction selon le phenotype",c=4,d=80,e=c(3,8,13),f=c("no reaction","isolated early","isolated late","dual"))
chisq.test(tablat)
```


###reponse precoce uniquement

```{r}
#creation de la variable d'interet avec une boucle for
dtf$only_early<-NULL
for(i in 1:dim(dtf)[1]){
  if(is.na(dtf$early_reaction[i]) & is.na(dtf$late_reaction[i])) {
    dtf$only_early[i] <- NA
  }
  if(is.na(dtf$early_reaction[i]) | is.na(dtf$late_reaction[i])) {
    dtf$only_early[i] <- NA
  }
  if( (!is.na(dtf$early_reaction[i]) & !is.na(dtf$late_reaction[i])) & dtf$early_reaction[i]=="yes" & dtf$late_reaction[i]=="no"){
    dtf$only_early[i] <- "yes"
  }
  if( (!is.na(dtf$early_reaction[i]) & !is.na(dtf$late_reaction[i])) & (dtf$early_reaction[i]!="yes" | dtf$late_reaction[i]!="no")){
    dtf$only_early[i] <- "no"
  }
}

dtf$only_early<-factor(dtf$only_early)
summary(dtf$only_early)
tabonear<-table(dtf$only_early,dtf$eosino_pre_sic.3)
tabonear
cprop(tabonear)
barplotNM(a=cprop(tabonear)[1:2,1:3],b="nombre de reaction precoce uniquement selon le phenotype",c="2",d=90,e=c(2,5,8),f=c("non","oui"))
chisq.test(tabonear)

```


###reponse tardive uniquement

```{r}
#creation de la variablepar boucle for


dtf$only_late<-factor(dtf$only_late)
summary(dtf$only_late)
tabonlate<-table(dtf$only_late,dtf$eosino_pre_sic.3)
tabonlate
cprop(tabonlate)
barplotNM(a=cprop(tabonlate)[1:2,1:3],b="nombre de reaction tardive uniquement selon le phenotype",c=2,d=115,e=c(2,5,8),f=c("non","oui"))
chisq.test(tabonlate)
```




###reponse precoce et tardive

```{r}
#creation de la variable par boucle for


dtf$early_late<-factor(dtf$early_late)
summary(dtf$early_late)

taboth<-table(dtf$early_late,dtf$eosino_pre_sic.3)
taboth
cprop(taboth)
barplotNM(a=cprop(taboth)[1:2,1:3],b="proportion de reaction mixte selon le phenotype",c=2,d=90,e=c(2,5,8),f=c("non","oui"))
chisq.test(taboth)
```



###expecto pre SIC neutrophile

```{r}
summary(dtf$neutro_pre_sic)
by(dtf$neutro_pre_sic,dtf$eosino_pre_sic.3,summary)
boxplot(dtf$neutro_pre_sic~dtf$eosino_pre_sic.3,xlab = "phenotype",ylab = "% neutro au expectoration",main="%neutro dans les expectoration selon le phenotype",col=wes_palette("GrandBudapest1",2),axes=FALSE,ylim=c(0,150))
axis(side=1,at=c(1,2),labels =c("noT2","T2") )
legend("topright",legend = c("no T2","T2"),col=wes_palette(n=2,name = "GrandBudapest1"),lty = 1)
axis(side=2)
hist(dtf$neutro_pre_sic[dtf$eosino_pre_sic.3=="yes"],breaks = 100)
hist(dtf$neutro_pre_sic[dtf$eosino_pre_sic.3=="no"],breaks = 100)
qqnorm(dtf$neutro_pre_sic[dtf$eosino_pre_sic.3=="yes"])
qqnorm(dtf$neutro_pre_sic[dtf$eosino_pre_sic.3=="no"])
shapiro.test(dtf$neutro_pre_sic[dtf$eosino_pre_sic.3=="yes"])
shapiro.test(dtf$neutro_pre_sic[dtf$eosino_pre_sic.3=="no"])
var.test(dtf$neutro_pre_sic[dtf$eosino_pre_sic.3=="no"],dtf$neutro_pre_sic[dtf$eosino_pre_sic.3=="yes"])
t.test(dtf$neutro_pre_sic[dtf$eosino_pre_sic.3=="no"],dtf$neutro_pre_sic[dtf$eosino_pre_sic.3=="yes"],var.equal = TRUE,na.rm=TRUE)
```

###expecto pre SIC >/=76% neutro

```{r}
summary(dtf$neutro_pre_sic.76)
tabneu<-table(dtf$neutro_pre_sic.76,dtf$eosino_pre_sic.3)
tabneu
cprop(tabneu)
barplotNM(a=cprop(tabneu)[1:2,1:3],b=" proportion de neutrophile sup ou egale a 76% selon le phenotype",c=2,d=115,e=c(2,5,8),f=c("non","oui"))
chisq.test(tabneu)
```


###expecto pre SIC >/= 61% neutro

```{r}
tabneu61<-table(dtf$neutro_pre_sic.61,dtf$eosino_pre_sic.3)
tabneu61
cprop(tabneu61)
barplotNM(a =cprop(tabneu61)[1:2,1:3],b=" proportion de neutrophile sup ou egale a 61% selon le phenotype",c="2",d=90,e=c(2,5,8),f=c("non","oui") )

chisq.test(tabneu)
```


###changement de neutrophile au expecto pendant le SIC

```{r}
summary(dtf$change_neutro)
by(dtf$change_neutro,dtf$eosino_pre_sic.3,summary)
boxplot(dtf$change_neutro~dtf$eosino_pre_sic.3,xlab = "phenotype",ylab = "changement de neutrophile dans les expectorations",main="changement de neutrophile dans les expectorations selon le phenotype",col=wes_palette(n=2,name = "GrandBudapest1"),axes=FALSE)
axis(side=1,at=c(1,2),labels =c("noT2","T2") )
legend("topright",legend = c("no T2","T2"),col=wes_palette(n=2,name = "GrandBudapest1"),lty = 1)
axis(side=2)
hist(dtf$change_neutro[dtf$eosino_pre_sic.3=="yes"],breaks = 75)
hist(dtf$change_neutro[dtf$eosino_pre_sic.3=="yes"],breaks = 75)
var.test(dtf$change_neutro[dtf$eosino_pre_sic.3=="no"],dtf$change_neutro[dtf$eosino_pre_sic.3=="yes"])
t.test(dtf$change_neutro[dtf$eosino_pre_sic.3=="no"],dtf$change_neutro[dtf$eosino_pre_sic.3=="yes"],var.equal = TRUE,na.rm=TRUE)
```

###changement de FeNO pendant le SIC

```{r}
summary(dtf$change_feno.17.5)
tabfeno<-table(dtf$change_feno_17.5,dtf$eosino_pre_sic.3)
tabfeno
cprop(tabfeno)
barplotNM(a=cprop(tabfeno)[1:2,1:3],b="changement de FeNO sup ou egal à 17.5% selon le phenotype",c=2,d=90,e=c(2,5,8),f=c("non","oui"))
chisq.test(tabfeno)
```


###changement des eosino expecto post SIC

```{r}
summary(dtf$change_eosino.3)
tabcheo<-table(dtf$change_eosino.3,dtf$eosino_pre_sic.3)
tabcheo
cprop(tabcheo)
barplotNM(a=cprop(tabcheo)[1:2,1:3],b="changement d'Eo dans les expecto sup ou egal a 3% selon le phenotype",c=2,d=90,e=c(2,5,8),f=c("non","oui"))

```


###profil d'inflammation pre SIC eosinophilique pur (cut off neutro à 61)

```{r}

tabpreo<-table(dtf$pre.eosino.76,dtf$eosino_pre_sic.3)
tabpreo
cprop(tabpreo)
barplotNM(a =cprop(tabpreo)[1:2,1:3],b="profil sputum pre sic eosino strict par phenotype",c=2,d=110,e=c(2,5,8),f=c("non","oui","ensemble") )
chisq.test(tabpreo)

```

###profil neutro pre sic (cut off 76)

```{r}


#descriptif
tabpreneu<-table(dtf$pre_neutro.76,dtf$eosino_pre_sic.3)
tabpreneu
cprop(tabpreneu)
by(dtf$pre_neutro.76,dtf$eosino_pre_sic.3,summary)
barplotNM(a=cprop(tabpreneu)[1:2,1:3],b="profil sputum neutro strict selon le phenotype",c=2,d=130,e=c(2,5,8),f=c("non","yes"))
chisq.test(tabpreneu)
```

###profil mixed granulocytic

```{r}

tabpremix<-table(dtf$pre_mixed.76,dtf$eosino_pre_sic.3)
by(dtf$pre_mixed.76,dtf$eosino_pre_sic.3,table)
dtf$pre_mixed.76<-factor(dtf$pre_mixed.76)
cprop(tabpremix)
barplotNM(a=cprop(tabpremix)[1:2,1:3],b="profil sputum mixed granulocytique selon le phenotype",c=2,d=120,e=c(2,5,8),f=c("no","yes"))
chisq.test(tabpremix)
```

###profil pre paucigranulocytic

```{r}

tabprepauci<-table(dtf$pre_pauci.76,dtf$eosino_pre_sic.3)
by(dtf$pre_pauci.76,dtf$eosino_pre_sic.3,summary)
cprop(tabprepauci)
barplotNM(a=cprop(tabprepauci)[1:2,1:3],b="profil sputum paucigranulocytique selon le phenotype",c=2,d=120,e=c(2,5,8),f=c("no","yes"))
chisq.test(tabprepauci)

```
### pattern de réaction

```{r}
tabprepat<-table(dtf$sputum_pre_sic,dtf$eosino_pre_sic.3)
by(dtf$sputum_pre_sic,dtf$eosino_pre_sic.3,summary)
cprop(tabprepat)
barplotNM(a=cprop(tabprepat)[1:4,1:3],b="profil sputum pré sic selon le phenotype",c=4,d=120,e=c(4,8,13),f=c("eosinophilic","mixed granulocytic","neutrophilic","paucigranulocytic"))
chisq.test(tabprepat)
```
###sévérité selon l'ATS


```{r}
tabsev<-table(dtf$severity_ats,dtf$eosino_pre_sic.3)
by(dtf$severity_ats,dtf$eosino_pre_sic.3,summary)
cprop(tabsev)
barplotNM(a=cprop(tabsev)[1:2,1:3],b="taux de sévérité selon critère ATS selon le phenotype",c=2,d=120,e=c(2,5,8),f=c("no","yes"))
chisq.test(tabsev)

```

###control de l'asthme

```{r}
tabsab<-table(dtf$saba_w_frequency,dtf$eosino_pre_sic.3)
tabsa
cprop(tabsab)
chisq.test(tabsa)

```




