---
title: "Propension sputum pré SIC"
author: "Nicolas Migueres"
date: "06/08/2020"
output: html_document
---

```{r setup, include=FALSE}
knitr::opts_chunk$set(echo = TRUE)
```


```{r,message=FALSE,warning=FALSE}
library(readr)
library(broom)
library(gtsummary)
library(survey)
library("kableExtra")
library("tableone")
library('stringr')
library("devtools")
library("Amelia")
library("questionr")
library("ggplot2")
library("wesanderson")
library("lmtest")
library("tidyr")
library("naniar")
library("dplyr")
library("magick")
library("webshot")
library("MatchIt")
library('MASS')
library(gtsummary)
library("GGally")
library('car')
select <- dplyr::select


```

```{r,message=FALSE,warning=FALSE}
df<- read_delim("DATAclean2.csv", ";", escape_double = FALSE, trim_ws = TRUE)
```

### Objectif: analyse de la variable T2/no/T2 et de son effet sur des variables d'intérets selon une analyse réalisé par score de propension.
Pricipe: rendre comparable les populations de par leur distribution en T2 selon des covariables pour pouvoir mesurer un outcome.


Variables d'intéret: 
- severity_ats
- hmw.lmw
- atopy

Variable à rentrer dans le score de propension avec sélection sélection des variables selon le fait qu'elles n'ai pas un impact direct sur les variables d'intéret :
age, sex, bmi, smoker, time_last_exp_m, time_last_exp_d, status_sic,cough_w,wheezing_w,tighness_w,dysphonia_w,asthma_pre,sinusitis,asthma_pre,asthma_work_time,education

(rhinitis et conjonct connu pour être relié à Hmw et atopy, sputum connu pour être relié à sputum, asthma delay associé HMW, FEV1,saba_sic,ics_sic relié relié severity_ATS )


Variable à mettre dans le score de propension: variable provoquant un biais de confusion en priorité:
age, obésité, tabac, “unchanged/persistent”, education, asthma_work_time,Time_last_exp_m,age_onset_cat,sputum,rhinitis, sinusitis

## Analyse sans score de propension selon SMD
```{r}
df$arm <- NA
df$arm[df$eosino_pre_sic.3== "yes"] <- "T2"
df$arm[df$eosino_pre_sic.3 == "no"] <- "no T2"

df$arm<-as.factor(df$arm)

df$time_last_exp_dich<- ifelse(df$time_last_exp_m>1,1,0)
df$nsbh.res<-factor(df$nsbh.res,c("negative","mild","moderate to severe"))
df$hmw.lmw<-factor(df$hmw.lmw,c("LMW","HMW"))


var<-c("age", "sex", "bmi", "smoker", "sputum", "age_onset_cat", "time_last_exp_m","persist","sinusitis","rhinitis_w","dysphonia_w","asthma_pre","asthma_work_time","education","severity_ats","atopy","hmw.lmw")

tabunmatch<-CreateTableOne(vars = var,strata = "arm",data = df,test = FALSE)
p<-print(tabunmatch,smd=TRUE)
kable(p, booktabs = T,format = "html") %>% 
  row_spec(0,bold=TRUE) %>% 
  kable_styling(bootstrap_options = c("striped", "hover", "condensed", "responsive"))

```
##Méthode par appariement par le score de propension




```{r}
#création du score de propension

datprs<-df%>%select(var,arm)%>% drop_na()

datprs<-mutate(datprs,
           severity_ats=case_when(
             severity_ats=="yes"~"1",
             severity_ats=="no"~"0"
           ),
           hmw.lmw=case_when(
             hmw.lmw=="HMW"~"1",
             hmw.lmw=="LMW"~"0"
           ),
           atopy=case_when(
             atopy=="yes"~"1",
             atopy=="no"~"0"
           )
           )

datprs[sapply(datprs, is.character)] <- lapply(datprs[sapply(datprs, is.character)],as.factor)

ps<-glm(arm=="T2"~ age+ sex+ bmi+ smoker+ sputum+age_onset_cat+ time_last_exp_m+ atopy+hmw.lmw+persist+sinusitis+rhinitis_w+dysphonia_w+asthma_pre+sinusitis+asthma_work_time+education,data=datprs,family = binomial)

datprs$psvalue <- predict(ps, type = "response")

#appariement des données selon le score de propension, calcul du caliper selon la formule (caliper=0,2*sd logit(ps))## caliper size (0.1 * logit(sd(prop.score)))

sdPS<-sd(predict(ps),na.rm=T)
0.2*log(sdPS/(1-sdPS)) 


0.2*sd(logit(datprs$psvalue))

m.nn <- matchit((arm=="T2" ) ~ psvalue , data=datprs,
                method= "nearest", ratio = 1, caliper =0.66)

#summary(m.nn)
match.data = match.data(m.nn)

matches <- data.frame(m.nn$match.matrix)

# this command saves the data matched
group1 <- match(row.names(matches), row.names(match.data))
group2 <- match(matches$X1, row.names(match.data))

match.data$matachID <- NA
for (i in 1:length(match.data$matachID)){
  if(!is.na(group1[i])){
    match.data$matachID[group1[i]] <- i
    match.data$matachID[group2[i]] <- i
  }
}
match.data$matachID <- factor(match.data$matachID)

## Construct a table
tabMatched <- CreateTableOne(vars = var, strata = "arm", data = match.data, test = FALSE)
#print(tabUnmatched, smd = TRUE)

pmsp <- print(tabMatched,  smd = TRUE, printToggle = FALSE, noSpaces = FALSE)

kable(pmsp, booktabs = T,format = "html") %>% 
  row_spec(0,bold=TRUE) %>% 
 kable_styling(bootstrap_options = c("striped", "hover", "condensed", "responsive"))


```
## analyse de la sévérité par appariement

```{r}

datprs$severity_ats<-as.factor(datprs$severity_ats)
logitlast<-glm(severity_ats~arm+persist+sinusitis,data = match.data,family = binomial)
summary(logitlast)

library(gtsummary)
tbl_regression(logitlast, exponentiate = TRUE)

loginul<-glm(severity_ats~1,data = match.data,family = binomial)
anova(loginul,logitlast,test="Chisq")

```




```{r}
#calcul selon méthode IPW

#calcul des poids
datprs <- datprs %>%
   mutate(propensity_glm = predict(ps, type = "response"),
          weight_glm = 1 / propensity_glm * (arm=="T2" ) + 
                       1 / (1 - propensity_glm) * (1 - (arm=="T2" )))
#weighted data
dataSvy <- svydesign(ids = ~ 1, data= datprs, weights = ~ datprs$weight_glm)

#construct table
tabWeighted <- svyCreateTableOne(vars = var, strata = "arm", data = dataSvy,test = FALSE)

pws <- print(tabWeighted,  smd = TRUE, printToggle = FALSE, noSpaces = FALSE)

kable(pws, booktabs = T,format = "html") %>% 
  row_spec(0,bold=TRUE) %>% 
  kable_styling(bootstrap_options = c("striped", "hover", "condensed", "responsive"))



```




##analyse sévérité par la méthode de l'inverse de la probabilité

```{r}
logitipf<-svyglm(severity_ats~arm+asthma_pre,design=dataSvy,family=binomial)
summary(logitipf)
tbl_regression(logitipf,exponentiate = TRUE)
```
### ANalyse sans appariement 
```{r}
gln<-glm(severity_ats~arm,data=datprs,family = binomial)
summary(gln)
tbl_regression(gln,exponentiate = TRUE)
glnn<-glm(severity_ats~1,data=datprs,family = binomial)
anova(gln,glnn,test="Chisq")
```



Tableau recapitulatif

```{r}


tbl_merge(tbls = list( tbl_regression(gln,exponentiate = TRUE),tbl_regression(logitipf,exponentiate = TRUE),tbl_regression(logitlast,exponentiate = TRUE)), 
  tab_spanner = c("Modèle sans ajustement", "Modèle avec pondération sur le score de propension","Mèle avec appariement sur le score de propension"))

```



## Atopy par match

```{r}
datprs$atopy<-as.factor(datprs$atopy)
logitat<-glm(atopy~arm,data = match.data,family = binomial)
summary(logitat)

library(gtsummary)
tbl_regression(logitat, exponentiate = TRUE)

loginula<-glm(atopy~1,data = match.data,family = binomial)
anova(loginula,logitat,test="Chisq")
```


## atopy par IPW

```{r}
logitia<-svyglm(atopy~arm,design=dataSvy,family=binomial)
summary(logitia)
tbl_regression(logitia,exponentiate = TRUE)
```

## analyse de sensibilité avec appariment

```{r}
m.nni <- matchit((arm=="T2" ) ~ time_last_exp_m , data=datprs,
                method= "nearest", ratio = 1, )

#summary(m.nn)
match.data2 = match.data(m.nni)

matches2 <- data.frame(m.nni$match.matrix)

# this command saves the data matched
group1 <- match(row.names(matches2), row.names(match.data2))
group2 <- match(matches2$X1, row.names(match.data2))

match.data2$matachID <- NA
for (i in 1:length(match.data2$matachID)){
  if(!is.na(group1[i])){
    match.data2$matachID[group1[i]] <- i
    match.data2$matachID[group2[i]] <- i
  }
}
match.data2$matachID <- factor(match.data2$matachID)

## Construct a table
tabMatched <- CreateTableOne(vars = var, strata = "arm", data = match.data2, test = FALSE)
#print(tabUnmatched, smd = TRUE)

pmsp2 <- print(tabMatched,  smd = TRUE, printToggle = FALSE, noSpaces = FALSE)

kable(pmsp2, booktabs = T,format = "html") %>% 
  row_spec(0,bold=TRUE) %>% 
 kable_styling(bootstrap_options = c("striped", "hover", "condensed", "responsive"))


```


```{r}
logr<-glm(severity_ats~arm,data=match.data2,family=binomial)
summary(logr)
tbl_regression(logr,exponentiate = TRUE)
```

## Tableau récapitulatif des SMD

```{r}
dataSMD = data.frame(unmatched = c(.164,.076,.121,.047,.078,.199,.04,.243,.107,.103,.235,.184,.026,.105,.186,.073,.016),
   matched = c(.017,.001,.044,.039,.041,.131,.046,.120,.217,.107,.094,.059,.025,.187,.233,.034,.036),
   weighted = c(.06,.02,.02,.028,.045,.298,.010,.004,.056,.005,.01,.242,.009,.086,.239,.072,.025))
rownames(dataSMD) <- c("Âge", "Sexe", "IMC", "Statut tabagique","Crachat au travail","Âge d'apparition de l'asthme","Délai de la dernière exposition","Persistance de l'exposition","Sinusite au travail","Rhinite au travail","Dysphonie au travail","Antécédent d'asthme", "Durée d'exposition symptomatique","Éducation","Sévérité","Atopie","Type d'agent")

utilitR::stdDiffDotPlot(dataSMD=dataSMD,col=c("black", "blue", "purple") )



```

