---
title: "Random Forest"
author: "Nicolas Migueres"
date: "25/09/2020"
output: html_document
---

```{r setup, include=FALSE}
knitr::opts_chunk$set(echo = TRUE)
```

```{r,message=FALSE,warning=FALSE}
library(readr)
library(FactoMineR)
library(broom)
library(gtsummary)
library(survey)
library("kableExtra")
library("tableone")
library('stringr')
library("devtools")
library("Amelia")
library("questionr")
library("ggplot2")
library("wesanderson")
library("lmtest")
library("tidyr")
library("naniar")
library("dplyr")
library("magick")
library("webshot")
library("MatchIt")
library('MASS')
library(gtsummary)
library("GGally")
library('car')
library(mice)
library(randomForest)
library(DataExplorer)
library(clValid)
select <- dplyr::select


```

# Réalisation d'une analyse de random forest pour classification non supervisée

Variables retenues pour la réalisation :
age, sex, IMC, tabac, éducation, atopie, antécédent d'asthme, GINA, SABA, durée de l'exposition avant l'apparition d'asthme, délai dernière exposition, durée exposition symptomatique,exposition au moment du SIC, toux, sifflement, dyspnée, sputum , dysphonie, rhinite conjonctivite, sinusite, urticaire, VEMS, FVC,Tiffeneau, NSBH

```{r}
darf<- read_delim("DATAclean2.csv", ";", escape_double = FALSE, trim_ws = TRUE)

#transformation yes/no en 0/1

darf2<-darf%>%select(dysphonia_w,cough_w,sputum,sinusitis,urticaria_w,rhinitis_w,conjonct_w,wheezing_w,dyspnea_w,atopy,asthma_pre,)

helperFunction <- function(x){
    ifelse(x=="yes", 1,0)
}

darf2<-darf2 %>%
    mutate_all(helperFunction)


# transformation agent catégorie en variables indépendante, 

tabMat <- tab.disjonctif(darf$agent_category)
colnames(tabMat) <- levels(as.factor(darf$agent_category))
#check
apply(tabMat,MARGIN = 2, FUN=sum)

############################
#ajout JG 20201002
darf$time_last_exp_m_norm <-log10(darf$time_last_exp_m)
darf$exacerbation_w_n <- utilitR::tonum(darf$exacerbation_w, pattern = "9 or more", replacement = "9")
#####################

#transformation charactère en 0/1 et séparant les variables à plus de 2 classes en variables indépendantes
darf1<-mutate(darf,
           sex=case_when(
             sex=="male"~1,
             sex=="female"~0
           ),
           smok.cur=case_when(
             smoker=="current"~1,
             smoker!="current"~0
           ),
           smok.ex=case_when(
             smoker=="ex"~1,
             smoker!="ex"~0
           ),
           smok.nev=case_when(
             smoker=="never"~1,
             smoker!="never"~0
          ),
          gina0=case_when(
            severity_asthma_step_w=="step 0"~1,
            severity_asthma_step_w!="step 0"~0
          ),
          gina1=case_when(
            severity_asthma_step_w=="step 1"~1,
            severity_asthma_step_w!="step 1"~0
          ),
          gina2=case_when(
            severity_asthma_step_w=="step 2"~1,
            severity_asthma_step_w!="step 2"~0
          ),
          gina3=case_when(
            severity_asthma_step_w=="step 3"~1,
            severity_asthma_step_w!="step 3"~0
          ),
          gina4=case_when(
            severity_asthma_step_w=="step 4"~1,
            severity_asthma_step_w!="step 4"~0
          ),
          gina5=case_when(
            severity_asthma_step_w=="step 5"~1,
            severity_asthma_step_w!="step 5"~0
          ),
          saba0=case_when(
            saba_w_frequency=="never"~1,
            saba_w_frequency!="never"~0
          ),
          saba1=case_when(
            saba_w_frequency=="once or less per week"~1,
            saba_w_frequency!="once or less per week"~0
          ),
          saba2=case_when(
            saba_w_frequency=="2 or more times a week"~1,
            saba_w_frequency!="2 or more times a week"~0
          ),
          saba3=case_when(
            saba_w_frequency=="1 or 2 times a day"~1,
            saba_w_frequency!="1 or 2 times a day"~0
          ),
          #  saba4=case_when(
          #   saba_w_frequency=="3 times a day or more"~1,
          #   saba_w_frequency!="3 times a day or more"~0
          # ),
          saba4=case_when(
            saba_w_frequency=="≥3 times a day"~1,
            saba_w_frequency!="≥3 times a day"~0
          ),
          educ1=case_when(
            education=="primary"~1,
            education!="primary"~0
          ),
          educ2=case_when(
            education=="secondary"~1,
            education!="secondary"~0
          ),
           educ3=case_when(
            education=="post-secondary"~1,
            education!="post-secondary"~0
          ),
          nsbh1=case_when(
            nsbh.res=="negative"~1,
            nsbh.res!="negative"~0
          ),
          nsbh2=case_when(
            nsbh.res=="mild"~1,
            nsbh.res!="mild"~0
          ),
          nsbh3=case_when(
            nsbh.res=="moderate to severe"~1,
            nsbh.res!="moderate to severe"~0
          ),
           )

darf1<-darf1%>%select(age,sex,bmi,smok.cur,smok.nev,smok.ex,educ1,educ2,educ3,gina0,gina1,gina2,gina3,gina4,gina5,saba0,saba1,saba2,saba3,saba4,asthma_work_time,time_last_exp_m_norm,asthma_delay,baseline_fev1,baseline_fvc,fev1_fvc,nsbh1,nsbh2,nsbh3,exacerbation_w_n)

darf3<-cbind(darf1,darf2)


# transformation des catégorie d'agent en variables indépendantes

darf3<-cbind(tabMat,darf3)




```

## Description du jeux de données avant imputation de données manquantes

```{r}
#exploration des données
plot_missing(darf3)
plot_density(darf3)
plot_histogram(darf3)
plot_bar(darf3)
```

```{r}
#transformation log car asymétrie positive

darf3<-mutate(darf3,
             asthma_delay=log10(asthma_delay+1),
             asthma_work_time=log10(asthma_work_time+1),
             exacerbation_w_n=log(exacerbation_w_n+1))
plot_density(darf3)
```


```{r}
#implémentation
colnames(darf3)<-gsub(" ",x=colnames(darf3),".")
colnames(darf3)<-gsub("/",x=colnames(darf3),".")
colnames(darf3)<-gsub("-",x=colnames(darf3),".")
#darfimp<-rfImpute(darf,age)  

imp<-mice(darf3,m=5,maxit=50,meth='pmm',seed=500)
darfi<-complete(imp,5)
plot_missing(darfi) #persistance de 3% de NA malgré mice

darfi <- as.data.frame(sapply(darfi, function(x) as.numeric(x)))
maxTo1 <- function(x){x/max(x)}
daa <- apply(darfi,2, maxTo1)
daa <- scale(daa, center = F, scale = T)


#daa <- scale(darfi,center = TRUE,scale=TRUE)
#daa <- daa[1:dim(daa)[1], 1:dim(daa)[2]]


##############
# 
```

### Modèle et vérification

Evaluation de la validité interne et de la stabilité du cluster.
Des indices sont évallué selon la méthode de clustering et le nombre de cluster choisies.
Connectivity: Les observation sont placées dans le même groupe que leur voisin
Dunn: ratio distance minimale avec une observation d'un cluster différent avec distance maximale avec une observation du même cluster.
silhouette:degré de confiance de l'attribution d'une observation dans un cluster ( de 1 = bon à -1 mauvais)
APN: proportion d'observation qui changent de cluster après réalisation d'une analyse de cluster avec une variable en moins.
AD: distance moyenne des observations d'un même cluster avant et aprés délétion d'une variable
FOM: Moyenne de la variance intra-cluster, des individus dans la colonne délétée  

Stabilité: comportement des variable selon la réalisation de la méthode de cluster avec 1 variable en moins. 
```{r}
daz<-as.data.frame(daa)
 intern <- clValid(daz,nClust =  2:6, clMethods=c("hierarchical","kmeans","pam"),maxitems = 1518, validation="internal")
summary (intern)
plot(intern)

 stab <- clValid(daz, 2:6, clMethods=c("hierarchical","kmeans","pam"), validation="stability")
 optimalScores(stab)
```

## Calcul de l'importance de variables pour la réalisation de la classification non supervisée

```{r}

fit.rf <- randomForest(daa[,-35:-1],proximity=TRUE,oob.prox = TRUE,ntree = 1000)

varImpPlot(fit.rf,main="Importance des variables pour établir une classification",n.var=76)
```

## Cluster hiérarchique k=2


```{r}
 hclust.rf <- hclust(as.dist(1-fit.rf$proximity),method = "ward.D2")
plot( hclust.rf )
rect.hclust(hclust.rf, k=2,border=1:2)
```


```{r}

darf$groups2 <- cutree(hclust.rf, k=2)

varshort<-names(darf)[names(darf)%in%c('age','sex','diagnosis','bmi','obes',"smoker","education","atopy","asthma_pre","age_onset_cat","hmw.lmw","asthma_delay","asthma_work_time","persist","time_last_exp_m","time_last_exp_d","sputum","rhinitis_w",'rhinitis_onset',"conjonct_w","wheezing_w","cough_w","tightness_w","dyspnea_w","sinusitis","dysphonia_w","severity_asthma_step_w","saba_w_frequency","exa_2","severity_ats","baseline_fev1","airway_obstruction","nsbh.res",'nsh_sic_max_ratio','ics_w',"saba_w","anti_h1_w","asper","iget","ger","prick_test","specific_ige","type_reaction","sputum_pre_sic", "sputum_post_sic","eosino_post_sic","neutro_post_sic","feno_pre_sic","blood_eosino")]
varnorm<-names(darf)[names(darf)%in%c("age","bmi","baseline_fev1")]
varexac<-names(darf)[names(darf)%in%c("education","age_onset_cat,severity_asthma_step_w")]
varnonorm<-names(darf)[names(darf)%in%c("asthma_delay","asthma_work_time","time_last_exp_m","eosino_post_sic","neutro_post_sic","feno_pre_sic","blood_eosino")]

tabegr<-CreateTableOne(vars = varshort,strata = "groups2",data = darf,addOverall = TRUE)
p<-print(tabegr,nonnormal = varshort,exact =varshort, smd = FALSE, printToggle = FALSE, noSpaces = TRUE, test=T, dropEqual = T)
kable(p[,1:4], booktabs = T,format = "html") %>% 
  row_spec(0,bold=TRUE) %>% 
 
  kable_styling(bootstrap_options = c("striped", "hover", "condensed", "responsive"))
 add_footnote("Median[Q1, Q3], n(%), p: wilcoxon or kruskal tests, fisher exact test", notation="alphabet")

```





## Cluster en 3 catégories

```{r}
 hclust.rf <- hclust(as.dist(1-fit.rf$proximity),method = "ward.D2")
  plot( hclust.rf )
  rect.hclust(hclust.rf, k=3,border=1:3)
```


## Analyse comparative des 3 clusters
```{r}
darf$groups <- cutree(hclust.rf, k=3)

varshort<-names(darf)[names(darf)%in%c('age','sex','diagnosis','bmi','obes',"smoker","education","atopy","asthma_pre","age_onset_cat","hmw.lmw","asthma_delay","asthma_work_time","persist","time_last_exp_m","time_last_exp_d","sputum","rhinitis_w",'rhinitis_onset',"conjonct_w","wheezing_w","cough_w","tightness_w","dyspnea_w","sinusitis","dysphonia_w","severity_asthma_step_w","saba_w_frequency","exa_2","severity_ats","baseline_fev1","airway_obstruction","nsbh.res",'nsh_sic_max_ratio','ics_w',"saba_w","anti_h1_w","asper","iget","ger","prick_test","specific_ige","type_reaction","sputum_pre_sic", "sputum_post_sic","eosino_post_sic","neutro_post_sic","feno_pre_sic","blood_eosino")]
varnorm<-names(darf)[names(darf)%in%c("age","bmi","baseline_fev1")]
varexac<-names(darf)[names(darf)%in%c("education","age_onset_cat,severity_asthma_step_w")]
varnonorm<-names(darf)[names(darf)%in%c("asthma_delay","asthma_work_time","time_last_exp_m","eosino_post_sic","neutro_post_sic","feno_pre_sic","blood_eosino")]

tabegr<-CreateTableOne(vars = varshort,strata = "groups",data = darf,addOverall = TRUE)
p<-print(tabegr,nonnormal = varshort,exact =varshort, smd = FALSE, printToggle = FALSE, noSpaces = TRUE, test=T, dropEqual = T)
kable(p[,1:5], booktabs = T,format = "html") %>% 
  row_spec(0,bold=TRUE) %>% 
 
  kable_styling(bootstrap_options = c("striped", "hover", "condensed", "responsive"))
 add_footnote("Median[Q1, Q3], n(%), p: wilcoxon or kruskal tests, fisher exact test", notation="alphabet")
```

## Cluster à 4 catégories

```{r}
 plot( hclust.rf )
  rect.hclust(hclust.rf, k=4,border=1:4)
```


```{r}

darf$groups4 <- cutree(hclust.rf, k=4)

varshort<-names(darf)[names(darf)%in%c('age','sex','diagnosis','bmi','obes',"smoker","education","atopy","asthma_pre","age_onset_cat","hmw.lmw","asthma_delay","asthma_work_time","persist","time_last_exp_m","time_last_exp_d","sputum","rhinitis_w",'rhinitis_onset',"conjonct_w","wheezing_w","cough_w","tightness_w","dyspnea_w","sinusitis","dysphonia_w","severity_asthma_step_w","saba_w_frequency","exa_2","severity_ats","baseline_fev1","airway_obstruction","nsbh.res",'nsh_sic_max_ratio','ics_w',"saba_w","anti_h1_w","asper","iget","ger","prick_test","specific_ige","type_reaction","sputum_pre_sic", "sputum_post_sic","eosino_post_sic","neutro_post_sic","feno_pre_sic","blood_eosino")]
varnorm<-names(darf)[names(darf)%in%c("age","bmi","baseline_fev1")]
varexac<-names(darf)[names(darf)%in%c("education","age_onset_cat,severity_asthma_step_w")]
varnonorm<-names(darf)[names(darf)%in%c("asthma_delay","asthma_work_time","time_last_exp_m","eosino_post_sic","neutro_post_sic","feno_pre_sic","blood_eosino")]

tabegr<-CreateTableOne(vars = varshort,strata = "groups4",data = darf,addOverall = TRUE)
p<-print(tabegr,nonnormal = varshort,exact =varshort, smd = FALSE, printToggle = FALSE, noSpaces = TRUE, test=T, dropEqual = T)
kable(p[,1:6], booktabs = T,format = "html") %>% 
  row_spec(0,bold=TRUE) %>% 
 
  kable_styling(bootstrap_options = c("striped", "hover", "condensed", "responsive"))
 add_footnote("Median[Q1, Q3], n(%), p: wilcoxon or kruskal tests, fisher exact test", notation="alphabet")

```


## Cluster à 5 catégories

```{r}
 plot( hclust.rf )
  rect.hclust(hclust.rf, k=5,border=1:5)
```


```{r}

darf$groups5 <- cutree(hclust.rf, k=5)

varshort<-names(darf)[names(darf)%in%c('age','sex','diagnosis','bmi','obes',"smoker","education","atopy","asthma_pre","age_onset_cat","hmw.lmw","asthma_delay","asthma_work_time","persist","time_last_exp_m","time_last_exp_d","sputum","rhinitis_w",'rhinitis_onset',"conjonct_w","wheezing_w","cough_w","tightness_w","dyspnea_w","sinusitis","dysphonia_w","severity_asthma_step_w","saba_w_frequency","exa_2","severity_ats","baseline_fev1","airway_obstruction","nsbh.res",'nsh_sic_max_ratio','ics_w',"saba_w","anti_h1_w","asper","iget","ger","prick_test","specific_ige","type_reaction","sputum_pre_sic", "sputum_post_sic","eosino_post_sic","neutro_post_sic","feno_pre_sic","blood_eosino")]
varnorm<-names(darf)[names(darf)%in%c("age","bmi","baseline_fev1")]
varexac<-names(darf)[names(darf)%in%c("education","age_onset_cat,severity_asthma_step_w")]
varnonorm<-names(darf)[names(darf)%in%c("asthma_delay","asthma_work_time","time_last_exp_m","eosino_post_sic","neutro_post_sic","feno_pre_sic","blood_eosino")]

tabegr<-CreateTableOne(vars = varshort,strata = "groups5",data = darf,addOverall = TRUE)
p<-print(tabegr,nonnormal = varshort,exact =varshort, smd = FALSE, printToggle = FALSE, noSpaces = TRUE, test=T, dropEqual = T)
kable(p[,1:7], booktabs = T,format = "html") %>% 
  row_spec(0,bold=TRUE) %>% 
 
  kable_styling(bootstrap_options = c("striped", "hover", "condensed", "responsive"))
 add_footnote("Median[Q1, Q3], n(%), p: wilcoxon or kruskal tests, fisher exact test", notation="alphabet")

```






#####################""


```{r}
grphc <- cutree(hclust.rf, k=7)
table(grphc)
tsnemat <- Rtsne(X = fit.rf$proximity, dims = 2, perplexity = 50, max_iter = 5000)
plot(tsnemat$Y[,])
dbscan::kNNdistplot(df, k =  5)
dbres <- dbscan(data = tsnemat$Y, eps =7, MinPts = 5)
table(dbres$cluster)
table(dbres$cluster, grphc)
plot(dbres, tsnemat$Y[,1:2])
```

