---
title: "descriptive-sputum post"
author: "Nicolas Migueres"
date: "01/07/2020"
output:
  html_document:
    df_print: paged
  word_document: default
---
#analyse avec pour critère discriminant le seuil de 3% d'eosinophilie dans les crachats induits en post sic.

```{r setup, include=FALSE,message=FALSE,warning=FALSE}
knitr::opts_chunk$set(echo = FALSE)
```


```{r }
library('VIM')
library("FactoMineR")
library( "factoextra")
library('mice')
library("MASS")
library('car')
library('kableExtra')
library("gtsummary")
library("GGally")
library(readr)
library("kableExtra")
library("tableone")
library('stringr')
library("devtools")
library("Amelia")
library("questionr")
library("ggplot2")
library("wesanderson")
library("lmtest")
library('dplyr')
library("tidyr")
library("naniar")
library(finalfit)
library(DataExplorer)

dtfp <- read_delim("DATAclean2.csv", ";", escape_double = FALSE, trim_ws = TRUE)
dtfpref<-dtfp
dtfp[sapply(dtfp, is.character)] <- lapply(dtfp[sapply(dtfp, is.character)],as.factor)



```

```{r}

table(dtfp$eosino_post_sic.3)
dtfp$nsbh.res<-factor(dtfp$nsbh.res,c("negative","mild","moderate to severe"))
dtfp$saba_w_frequency<-factor(dtfp$saba_w_frequency,c("3 times a day or more","1 or 2 times a day","2 or more times a week","once or less per week","never"))
dtfp$saba_sic_frequency<-factor(dtfp$saba_sic_frequency,c("3 times a day or more","1 or 2 times a day","2 or more times a week","once or less per week","never"))
dtfp$ics_w_gina<-factor(dtfp$ics_w_gina,c("high","medium","low","no ics"))
dtfp$severity_asthma_gina_w<-factor(dtfp$severity_asthma_gina_w,c("no treatment","mild",         "moderate","severe" ))

```
```{r}
varshort<-names(dtfp)[!names(dtfp)%in%c("t235","poor sx control","airway ob","method_sic","country","city","id code_local","year","height", "weight","race","job_class","agent_name","job","exposure","nsbh_method","nsbh_agent","nsbh_unit","neutro_pre_sic_cell","neutro_post_sic_cell","t2or50","t235","t235p","t250","t250p","t2tp","eosino_post_sic_cell","eosino_post_sic_cell","post_24_nsbh_value","baseline_nsbh_value","eosino_post_sic.3","agent_category","exacerbation_w" )]
```


```{r}
tabeop<-CreateTableOne(vars = varshort,strata = "eosino_post_sic.3",(data = dtfp%>%drop_na(eosino_post_sic.3)),addOverall = TRUE)
p<-print(tabeop,nonnormal = varshort,exact =varshort, smd = FALSE, printToggle = FALSE, noSpaces = TRUE, test=T, dropEqual = T)
kable(p[,1:4], booktabs = T,format = "html") %>% 
  row_spec(0,bold=TRUE) %>% 
 
  kable_styling(bootstrap_options = c("striped", "hover", "condensed", "responsive"))
 add_footnote("Median[Q1, Q3], n(%), p: wilcoxon or kruskal tests, fisher exact test", notation="alphabet")
```


```{r}
dtfpna<-dtfp[!is.na(dtfp$eosino_post_sic.3),]
(sapply(dtfpna,function(x) sum(is.na(x))))*100/386
missmap(dtfpna, main = "Missing values vs observed")
```


## Creation de fonction

```{r}
barplotNM<-function(a,b,c,d,e,f){
  
  colnames(a) <- rep("",3)
  barplot(a,beside=TRUE,xlab="phenotype",ylab="pourcentage",main=b,col=wes_palette(n=c,name = "GrandBudapest1"),axes=FALSE,ylim=c(0,d))
  axis(side=1,at=e,labels=c("noT2","T2","ensemble"))
  legend("topright",legend = f,col=wes_palette(n=c,name = "GrandBudapest1"),lty = 1)
  axis(side=2)
}

```
## Analyse descriptive des echantillons selon T2 ou non T2 

### age

```{r}
by(dtfp$age,dtfp$eosino_post_sic.3,summary)
var.test(dtfp$age[dtfp$eosino_post_sic.3=="yes"],dtfp$age[dtfp$eosino_post_sic.3=="no"])
t.test(dtfp$age[dtfp$eosino_post_sic.3=="yes"],dtfp$age[dtfp$eosino_post_sic.3=="no"],na.rm=TRUE,var.equal = TRUE)
boxplot(dtfp$age~dtfp$eosino_post_sic.3,col=wes_palette(n=2,name = "GrandBudapest1"),ylab = "age",xlab = "statut T2",axes=FALSE, main=("age selon le phenotype"))
axis(side=1,at=c(1,2),labels =c("noT2","T2") )
legend("topright",legend = c("noT2","T2"),col=wes_palette(n=2,name = "GrandBudapest1"),lty = 1)
axis(side=2)
```

### Sex

```{r}
dtfp$sex<-factor(dtfp$sex)
by(dtfp$sex,dtfp$eosino_post_sic.3,table)
tab<-table(dtfp$sex,dtfp$eosino_post_sic.3)
cprop(tab)
chisq.test(tab)
b<-cprop(tab)[1:2,1:3]
colnames(b)<-rep("",3)
barplot(b,beside=TRUE,ylab="pourcentage ",xlab = "phenotypage T2",main="repartition par sex",col=wes_palette(n=2,name = "GrandBudapest1"),axes=FALSE,xlim=c(0,10),ylim=c(0,110))
axis(side=1,at=c(2,5,8),labels = c("no T2","T2","ensemble"))
axis(side=2)
legend("topright",legend = c("femme","homme"),col=wes_palette(n=2,name = "GrandBudapest1"),lty = 1)

```

### IMC

```{r}
by(dtfp$bmi,dtfp$eosino_post_sic.3,summary)
boxplot(dtfp$bmi~dtfp$eosino_post_sic.3,xlab = "phenotype",ylab = 'bmi en kg/m2',main="Repartition BMI selon le phenotype",col=wes_palette(n=2,name = "GrandBudapest1"),axes=FALSE)
axis(side=1,at=c(1,2),labels =c("noT2","T2") )
legend("topright",legend = c("no T2","T2"),col=wes_palette(n=2,name = "GrandBudapest1"),lty = 1)
axis(side=2)
var.test(dtfp$bmi[dtfp$eosino_post_sic.3=="yes"],dtfp$bmi[dtfp$eosino_post_sic.3=="no"])
t.test(dtfp$bmi[dtfp$eosino_post_sic.3=="yes"],dtfp$bmi[dtfp$eosino_post_sic.3=="no"],na.rm=TRUE,var.equal = TRUE)
t.test(dtfp$bmi[dtfp$eosino_post_sic.3=="yes"],dtfp$bmi[dtfp$eosino_post_sic.3=="no"],na.rm=TRUE,var.equal = FALSE)

```

### Tabagisme

```{r}
tabsm<-table(dtfp$smoker,dtfp$eosino_post_sic.3)
cprop(tabsm)
c<-cprop(tabsm)[1:3,1:3]
colnames(c)<-rep("",3)
barplot(c,beside=TRUE,xlab = "phenotype", ylab = "pourcentage",main = "statut tabagique",col=wes_palette(n=3,name = "GrandBudapest1"),axes=FALSE)
axis(side=1,at= c(3,7,11),labels=c("no T2","T2","ensemble"))
legend("topleft",legend = c("current","ex","never"),col=wes_palette(n=3,name = "GrandBudapest1"),lty=1)
axis(side=2)
chisq.test(tabsm)

```

### Niveau d'éducation

```{r}
dtfp$education<-factor(dtfp$education,c("primary","secondary","post-secondary"))
tabe<-table(dtfp$education,dtfp$eosino_post_sic.3)
d<-cprop(tabe)[1:3,1:3]
colnames(d)<-rep("",3)
barplot(d,beside=TRUE,xlab = "phenotype",ylab = "pourcentage",main="niveau d'education selon le phenotype",col=wes_palette(n=3,name = "GrandBudapest1"),axes = FALSE,xlim=c(0,15),ylim=c(0,100))
axis(side=1,at=c(3,7,11),labels=c("no T2","T2","ensemble"))
legend("topleft",legend=c("primary","secondary","post-secondary"),col=wes_palette(n=3,name = "GrandBudapest1"),lty=1)
axis(side=2)
cprop(tabe)
chisq.test(tabe)
fisher.test(tabe)
```


### Atopie

```{r}
taba<-table(dtfp$atopy,dtfp$eosino_post_sic.3)
taba
cprop(taba)
e<-(cprop(taba)[1:2,1:3])
colnames(e)<-rep("",3)
barplot(e,beside=TRUE,xlab="phenotype",ylab="pourcentage",main="phenotype T2 et atopie",col=wes_palette(n=2,name = "GrandBudapest1"),axes=FALSE,ylim = c(0,70))
axis(side=1,at= c(2,5,8),labels=c("no T2","T2","ensemble"))
axis(side=2)
legend("topright",legend =c("pas atopique","atopique"),col=wes_palette(n=3,name = "GrandBudapest1"),lty=1 )
 
chisq.test(taba)

```

### Classification bas poids moléculaire/haut poids moléculaire


```{r}
tabw<-table(dtfp$hmw.lmw,dtfp$eosino_post_sic.3)
tabw
cprop(tabw)
f<-cprop(tabw)[1:2,1:3]
colnames(f)<-rep("",3)
barplot(f,beside=TRUE,xlab = "phenotype",ylab="pourcentage",main = "Statut HMW/LMW en fonction du phenotype T2/noT2",col=wes_palette(n=2,name = "GrandBudapest1"),axes=FALSE,ylim = c(0,70))
axis(side=1,at= c(2,5,8),labels=c("no T2","T2","ensemble"))
axis(side=2)
legend("topright",legend =c("HMW","LMW"),col=wes_palette(n=3,name = "GrandBudapest1"),lty=1 )
chisq.test(tabw)
```

###Présence d'un RGO

```{r}
summary(dtfp$ger)
tabger<-table(dtfp$ger,dtfp$eosino_post_sic.3)
tabger
cprop(tabger)
barplotNM(a=cprop(tabger)[1:2,1:3],b="RGO selon le phenotype",c=2,d=115,e=c(2,5,8),f=c("non","oui"))
chisq.test(tabger)
```


### Presence d'IgE specifique ou prick test

```{r}
dtfp$ige_mediated_oa<-as.character(dtfp$ige_mediated_oa)
tabige<-table((dtfp$ige_mediated_oa[dtfp$ige_mediated_oa!="not performed"]),dtfp$eosino_post_sic.3[dtfp$ige_mediated_oa!="not performed"])
tabige
dtfp$ige_mediated_oa<-factor(dtfp$ige_mediated_oa)
cprop(tabige)
barplotNM(a=cprop(tabige)[1:2,1:3],b="IgE spe ou prick selon le phenotype",c=2,d=115,e=c(2,5,8),f=c("non","oui"))
chisq.test(tabige)
```
### sensibilisation à aspergillus selon le phénotype
```{r}
tabasper<-table(dtfp$asper,dtfp$eosino_post_sic.3)
tabasper
cprop(tabasper)
barplotNM(a=cprop(tabasper)[1:2,1:3],b=("Relation entre le phenotype et la sensibilisation à aspergillus"),c=2,d=100,e=(c(2,5,8)),f=(c("non","oui")))
fisher.test(tabasper)
```


###Ige Totale selon le phénotype

```{r}
by(dtfp$iget,dtfp$eosino_post_sic.3,summary)
var.test(dtfp$iget[dtfp$eosino_post_sic.3=="yes"],dtfp$iget[dtfp$eosino_post_sic.3=="no"])
t.test(dtfp$iget[dtfp$eosino_post_sic.3=="yes"],dtfp$iget[dtfp$eosino_post_sic.3=="no"],na.rm=TRUE,var.equal = FALSE)
boxplot(dtfp$age~dtfp$eosino_post_sic.3,col=wes_palette(n=2,name = "GrandBudapest1"),ylab = "IgE totale U/l",xlab = "statut T2",axes=FALSE, main=("IgE tot et phénotype"))
axis(side=1,at=c(1,2),labels =c("noT2","T2") )
legend("topright",legend = c("noT2","T2"),col=wes_palette(n=2,name = "GrandBudapest1"),lty = 1)
axis(side=2)
```


### Présence d'un asthme antérieur

```{r}
tabpre<-table(dtfp$asthma_pre,dtfp$eosino_post_sic.3)
tabpre
cprop(tabpre)
barplotNM(a=cprop(tabpre)[1:2,1:3],b=("Relation entre le phenotype et la preexistance d'un asthme"),c=2,d=100,e=(c(2,5,8)),f=(c("non","oui")))
chisq.test(tabpre)
```

### Nature de l'agent par catégorie

```{r}
tabcat<-table(dtfp$agent_category,dtfp$eosino_post_sic.3)
tabcat
lprop(tabcat)
```

### Toux

```{r}
tabcw<-table(dtfp$cough_w,dtfp$eosino_post_sic.3)
tabcw
cprop(tabcw)
barplotNM(a=cprop(tabcw)[1:2,1:3],b="phenotype et toux",c=2,d=110,e=c(2,5,8),f=c("non","oui"))
chisq.test(tabcw)

```

### Présence de sifflement

```{r}
tabww<-table(dtfp$wheezing_w,dtfp$eosino_post_sic.3)
tabww
cprop(tabww)
barplotNM(a=cprop(tabww)[1:2,1:3],b="sifflement et phenotype",c=2,d=100,e=c(2,5,8),f=c("non","oui"))
chisq.test(tabww)
```

### Dyspnée

```{r}
tabdw<-table(dtfp$dyspnea_w,dtfp$eosino_post_sic.3)
tabdw
cprop(tabdw)
barplotNM(a=cprop(tabdw)[1:2,1:3],b="dyspnee et phenotype",c=2,d=120,e=c(2,5,8),f=c("non","oui"))
chisq.test(tabdw)
```

###Serrement

```{r}
tabtw<-table(dtfp$tightness_w,dtfp$eosino_post_sic.3)
tabtw
cprop(tabtw)
barplotNM(a=cprop(tabtw)[1:2,1:3],b="serrement et phenotype",c=2,d=100,e=c(2,5,8),f=c("non","yes"))
chisq.test(tabtw)
```

###Crachat

```{r}
tabspw<-table(dtfp$sputum,dtfp$eosino_post_sic.3)
tabspw
cprop(tabspw)
barplotNM(a=cprop(tabspw)[1:2,1:3],b="crachat au travail selon le phenotype",c=2,d=100,e=c(2,5,8),f=c("no","yes"))
chisq.test(tabspw)
```

###Rhinite

```{r}
tabrw<-table(dtfp$rhinitis_w,dtfp$eosino_post_sic.3)
tabrw
cprop(tabrw)
barplotNM(a=cprop(tabrw)[1:2,1:3],b="rhinite au travail selon le phenotype",c=2,d=100,e=c(2,5,8),f=c("non","oui"))
chisq.test(tabrw)
```

###Debut rhinite

```{r}
dtfp$onset_of_rhinitis_w<-as.character(dtfp$onset_of_rhinitis_w)
taborw<-taborw<-table((dtfp$onset_of_rhinitis_w[dtfp$onset_of_rhinitis_w!="not applicable"]),dtfp$eosino_post_sic.3[dtfp$onset_of_rhinitis_w!="not applicable"])
taborw
dtfp$onset_of_rhinitis_w<-factor(dtfp$onset_of_rhinitis_w)
cprop(taborw)
barplotNM(a = cprop(taborw)[1:3,1:3],b= "apparition rhinite au travail selon le phenotype",c=3,d=80,e=c(4,7,10),f=c("after","at the same time","before") )
chisq.test(taborw)
fisher.test(taborw)
```


###conjonctivite

```{r}
tab2<-table(dtfp$conjonct_w,dtfp$eosino_post_sic.3)
cprop(tab2)
barplotNM(a =cprop(tab2)[1:2,1:3],b="conjonctivite au travail selon le phenotype",c=2,d=80,e= c(2,5,8),f=c("non","oui"))
chisq.test(tab2)

```

###eczema

```{r}
tabec<-table(dtfp$eczema_w,dtfp$eosino_post_sic.3)
tabec
cprop(tabec)
barplotNM(a =cprop(tabec)[1:2,1:3],b="eczema au travail selon le phenotype",c=2,d=110,e=c(2,5,8),f=c("non","oui") )
chisq.test(tabec)
```

###urticaire

```{r}
taburt<-table(dtfp$urticaria_w,dtfp$eosino_post_sic.3)
taburt
cprop(taburt)
barplotNM(a=cprop(taburt)[1:2,1:3],b="urticaire au travail selon le phenotype",c=2,d=115,e=c(2,5,8),f=c("non","oui"))
chisq.test(taburt)
```

###Dysphonie

```{r}
tabdys<-table(dtfp$dysphonia_w,dtfp$eosino_post_sic.3)
tabdys
cprop(tabdys)
barplotNM(a=cprop(tabdys)[1:2,1:3],b="dysphonie au travail selon le phenotype",c=2,d=115,e=c(2,5,8),f=c("non","oui"))
chisq.test(tabdys)
```

###Sinusite

```{r}
tabsin<-table(dtfp$sinusitis,dtfp$eosino_post_sic.3)
tabsin
cprop(tabsin)
barplotNM(a=cprop(tabsin)[1:2,1:3],b="sinusite selon le phenotype",c=2,d=115,e=c(2,5,8),f=c("non","oui"))
chisq.test(tabsin)

```


###Délai d'apparition de l'asthme

```{r}
by(dtfp$asthma_delay,dtfp$eosino_post_sic.3,summary)
boxplot(dtfp$asthma_delay~dtfp$eosino_post_sic.3,ylab = "delai d'apparition de l'asthme en mois",xlab = "phenotype",main="delai d'apparition de l'asthme selon le phenotype",col=wes_palette("GrandBudapest1",2),axes=FALSE)
axis(side=1,at=c(1,2),labels =c("noT2","T2") )
legend("topright",legend = c("no T2","T2"),col=wes_palette(n=2,name = "GrandBudapest1"),lty = 1)
axis(side=2)
#verification de l normalite de distribution des populations
hist(dtfp$asthma_delay[dtfp$eosino_post_sic.3=="no"])
qqnorm(dtfp$asthma_delay[dtfp$eosino_post_sic.3=="no"])
shapiro.test(dtfp$asthma_delay[dtfp$eosino_post_sic.3=="no"])
#recherche de normalite apres transformation logarythmique
hist(log(dtfp$asthma_delay[dtfp$eosino_post_sic.3=="no"]))
#recherche d'egalite des variances
var.test(dtfp$asthma_delay[dtfp$eosino_post_sic.3=="no"],dtfp$asthma_delay[dtfp$eosino_post_sic.3=="yes"])
wilcox.test(dtfp$asthma_delay[dtfp$eosino_post_sic.3=="no"],dtfp$asthma_delay[dtfp$eosino_post_sic.3=="yes"],var.equal = TRUE,na.rm=TRUE)
```

###Age d'apparition de l'asthme

```{r}
summary(dtfp$age_onset_cat)
tabonset<-table(dtfp$age_onset_cat,dtfp$eosino_post_sic.3)
tabonset
cprop(tabonset)
barplotNM(a=cprop(tabonset)[1:3,1:3],b="age d'apparition de l'asthme selon le phenotype",c=3,d=130,e=c(2,6,10),f=c("<12 and","12-18 ans",">18 ans"))

chisq.test(tabonset)
fisher.test(tabonset)

```

###Durée des symptomes au travail en mois

```{r}
summary(dtfp$asthma_work_time)
hist(dtfp$asthma_work_time[dtfp$eosino_post_sic.3=="yes"],breaks = 300)
by(dtfp$asthma_work_time,dtfp$eosino_post_sic.3,summary)
boxplot(dtfp$asthma_work_time~dtfp$eosino_post_sic.3,xlab = "phenotype",ylab = "temps de travail avec symptomes en mois",main="temps de travail avec symptomes selon le phenotype",col=wes_palette("GrandBudapest1",2),axes=FALSE)
axis(side=1,at=c(1,2),labels =c("noT2","T2") )
legend("topright",legend = c("no T2","T2"),col=wes_palette(n=2,name = "GrandBudapest1"),lty = 1)
axis(side=2)
var.test(dtfp$asthma_work_time[dtfp$eosino_post_sic.3=="no"],dtfp$asthma_work_time[dtfp$eosino_post_sic.3=="yes"])
t.test(dtfp$asthma_work_time[dtfp$eosino_post_sic.3=="no"],dtfp$asthma_work_time[dtfp$eosino_post_sic.3=="yes"],var.equal = FALSE,na.rm=TRUE)
t.test(dtfp$asthma_work_time[dtfp$eosino_post_sic.3=="no"],dtfp$asthma_work_time[dtfp$eosino_post_sic.3=="yes"],var.equal = TRUE,na.rm=TRUE)

```

###délai depuis la dernière exposition

```{r}
summary(dtfp$time_last_exp_m)
dtfp$time_last_exp_m<-as.numeric(dtfp$time_last_exp_m)
by(dtfp$time_last_exp_m,dtfp$eosino_post_sic.3,summary)
hist(dtfp$time_last_exp_m[dtfp$eosino_post_sic.3=="no"],breaks=100)
boxplot(dtfp$time_last_exp_m~dtfp$eosino_post_sic.3,xlab="phenotype",ylab="nombre de mois depuis la dernière exposition",main="rapport entre le phenotype et la derniere exposition",col=wes_palette("GrandBudapest1",2),axes=FALSE,ylim=c(0,120))
axis(side=1,at=c(1,2),labels =c("noT2","T2") )
legend("topright",legend = c("no T2","T2"),col=wes_palette(n=2,name = "GrandBudapest1"),lty = 1)
axis(side=2)
var.test(dtfp$time_last_exp_m[dtfp$eosino_post_sic.3=="yes"],dtfp$time_last_exp_m[dtfp$eosino_post_sic.3=="no"])
t.test(dtfp$time_last_exp_m[dtfp$eosino_post_sic.3=="yes"],dtfp$time_last_exp_m[dtfp$eosino_post_sic.3=="no"],var.equal = TRUE,na.rm=TRUE)
wilcox.test(dtfp$time_last_exp_m[dtfp$eosino_post_sic.3=="yes"],dtfp$time_last_exp_m[dtfp$eosino_post_sic.3=="no"],na.rm=TRUE)
```

###utilisation des SABA

```{r}
summary(dtfp$saba_w_frequency)
dtfp$saba_w_frequency<-factor(dtfp$saba_w_frequency,c("3 times a day or more","1 or 2 times a day","2 or more times a week","once or less per week","never"))
tabsa<-table(dtfp$saba_w_frequency,dtfp$eosino_post_sic.3)
tabsa
cprop(tabsa)
g<-cprop(tabsa)[1:5,1:3]
colnames(g)<-rep("",3)
barplot(g,beside=TRUE,xlab="phenotype",ylab = " utilisation de SABA", main="utilisation de SABA selon le phenotype",axes=FALSE,ylim =c(0,80),col=wes_palette(n=5,name = "BottleRocket1"))
axis(side=1,at=c(3,9,15),labels =c("noT2","T2","ensemble") )
axis(side=2)
legend("topright",legend = c(">3 fois par jours","1 à 2 fois par jours","2 fois ou plus par semaines","une fois par semaine ou moins","jamais"),col=wes_palette(n=5,name = "BottleRocket1"),lty = 1)


chisq.test(tabsa)
fisher.test(tabsa)

```


###utilisation des ICS

```{r}
summary(dtfp$ics_w_gina)
dtfp$ics_w_gina<-factor(dtfp$ics_w_gina,c("high","medium","low","no ics"))
tabics<-table(dtfp$ics_w_gina,dtfp$eosino_post_sic.3)
tabics
cprop(tabics)
barplotNM(a=cprop(tabics)[1:4,1:3],b="utilisation des ICS selon le phenotype",c=4,d=80,e=c(3,8,13),f=c("haut","moyen","bas","pas de CSI"))
chisq.test(tabics)
```

###utilisation des laba

```{r}
summary(dtfp$laba_w)
tabala<-table(dtfp$laba_w,dtfp$eosino_post_sic.3)
tabala
cprop(tabala)
barplotNM(a=cprop(tabala)[1:2,1:3],b="utilisation de laba selon le phenotype",c=2,d=80,e=c(2,5,8),f=c("non","oui"))
chisq.test(tabala)
```

###utilisation des leukotriène

```{r}
summary(dtfp$ltra_w)
tabltra<-table(dtfp$ltra_w,dtfp$eosino_post_sic.3)
tabltra
cprop(tabltra)
barplotNM(a=cprop(tabltra)[1:2,1:3],b="utilisation de leucotriene selon le phenotype",c=2,d=120,e=c(2,5,8),f=c("non","oui"))
chisq.test(tabltra)
```

###corticoide oraux

```{r}
summary(dtfp$ocs_w)
#transformation en variable dichotomique:
dtfp$ocs_w_nb<-ifelse(dtfp$ocs_w_dose==0,"no","yes")
table(dtfp$ocs_w_nb)
tabocs<-table(dtfp$ocs_w_nb,dtfp$eosino_post_sic.3)
cprop(tabocs)
tabocs
barplotNM(a=cprop(tabocs)[1:2,1:3],b="utilisation de CSO selon le phenotype",c=2,d=125,e=c(2,5,8),f=c("non","oui"))
"utilisation du test exact de fischer car effectif attendu de petite taille"
fisher.test(tabocs)
```

###anti-histaminique

```{r}
summary(dtfp$anti_h1_w)
tabhist<-table(dtfp$anti_h1_w,dtfp$eosino_post_sic.3)
tabhist
cprop(tabhist)
barplotNM(a=cprop(tabhist)[1:2,1:3],b="utilisation d'anti-histaminique selon le phenotype",c=2,d=100,e=c(2,5,8),f=c("non","oui"))
chisq.test(tabhist)
```

###corticoide nasaux

```{r}
summary(dtfp$ncs_w)
tabncs<-table(dtfp$ncs_w,dtfp$eosino_post_sic.3)
tabncs
cprop(tabncs)
barplotNM(a=cprop(tabncs)[1:2,1:3],b="utilisation d'anti-histaminique nasaux selon le phenotype",c=2,d=115,e=c(2,5,8),f=c("non","oui"))
chisq.test(tabncs)
```

###sévérite GINA

```{r}
summary(dtfp$severity_asthma_gina_w)
dtfp$severity_asthma_gina_w<-factor(dtfp$severity_asthma_gina_w,c("severe","moderate","mild","no treatment"))
tabgin<-table(dtfp$severity_asthma_gina_w,dtfp$eosino_post_sic.3)
tabgin
cprop(tabgin)
barplotNM(a=cprop(tabgin)[1:4,1:3],b="stade de severite selon le GINA",c=4,d=60,e=c(3,8,13),f=c("severe","modere","leger","non traite"))
chisq.test(tabgin)
```
###sévérité step

```{r}


summary(dtfp$severity_asthma_step_w)
tabsev<-table(dtfp$severity_asthma_step_w,dtfp$eosino_post_sic.3)
cprop(tabsev)
g<-cprop(tabsev)[1:6,1:2]
colnames(g)<-rep("",2)
barplot(g,beside=TRUE,xlab="phenotype",ylab = " sévérité", main="sévérité selon le phénotype",axes=FALSE,ylim =c(0,80),col=wes_palette(n=6,name = "BottleRocket1"))
axis(side=1,at=c(3,9),labels =c("noT2","T2") )
axis(side=2)
legend("topright",legend = c("step 0", "step 1", "step 2", "step 3", "step 4", "step 5"),col=wes_palette(n=6,name = "BottleRocket1"),lty = 1)
fisher.test(tabsev)

```



###exacerbation

```{r}
summary(dtfp$exacerbation_w)
#transformation en variable dichotomique (plus d'une exacerbation ou pas)
dtfp$exacerbation_w_nb<-ifelse(dtfp$exacerbation_w==0,"no","yes")
dtfp$exacerbation_w_nb<-factor(dtfp$exacerbation_w_nb)
summary(dtfp$exacerbation_w_nb)
tabex<-table(dtfp$exacerbation_w_nb,dtfp$eosino_post_sic.3)
tabex
cprop(tabex)
barplotNM(a=cprop(tabex)[1:2,1:3],b="exacerbation l'année precedente selon le phenotype",c=2,d=110,e=c(2,5,8),f=c("non","oui"))
chisq.test(tabex)
```

###non control selon le GINA (création nouvelle variable: non controlé si au moins une exacerbation sévère ou plus de 2 utilisation de SABA par semaine)

```{r}
dtfp$uncontrolled_gina_w<-NULL
for(i in 1:dim(dtfp)[1]){
  if(is.na(dtfp$asthma_control_w[i]) | is.na(dtfp$exacerbation_w_nb[i])) {
    dtfp$uncontrolled_gina_w[i] <- NA
  }
  
  if( (!is.na(dtfp$asthma_control_w[i]) & !is.na(dtfp$exacerbation_w_nb[i])) & dtfp$asthma_control_w[i]=="asthma controlled" & dtfp$exacerbation_w_nb[i]=="no"){
    dtfp$uncontrolled_gina_w[i] <- "no"
  }
  if( (!is.na(dtfp$asthma_control_w[i]) & !is.na(dtfp$exacerbation_w_nb[i])) & (dtfp$asthma_control_w[i]=="asthma uncontrolled" | dtfp$exacerbation_w_nb[i]=="yes")){
    dtfp$uncontrolled_gina_w[i] <- "yes"
  }
}

tabcont<-table(dtfp$uncontrolled_gina_w,dtfp$eosino_post_sic.3)
tabcont
cprop(tabcont)
barplotNM(a=cprop(tabcont)[1:2,1:3],b="asthme non controlé",c=2,d=110,e=c(2,5,8),f=c("non","oui"))
chisq.test(tabcont)

```


###VEMS

```{r}
summary(dtfp$baseline_fev1)
by(dtfp$baseline_fev1,dtfp$eosino_post_sic.3,summary)
boxplot(dtfp$baseline_fev1~dtfp$eosino_post_sic.3,xlab = "phenotype",ylab = "VEMS de base",main="VEMS selon le phenotype",col=wes_palette("GrandBudapest1",2),axes=FALSE,ylim=c(0,180))
axis(side=1,at=c(1,2),labels =c("noT2","T2") )
legend("topright",legend = c("no T2","T2"),col=wes_palette(n=2,name = "GrandBudapest1"),lty = 1)
axis(side=2)
hist(dtfp$baseline_fev1[dtfp$eosino_post_sic.3=="yes"],breaks=200)
hist(dtfp$baseline_fev1[dtfp$eosino_post_sic.3=="no"],breaks=200)
var.test(dtfp$baseline_fev1[dtfp$eosino_post_sic.3=="no"],dtfp$baseline_fev1[dtfp$eosino_post_sic.3=="yes"])
t.test(dtfp$baseline_fev1[dtfp$eosino_post_sic.3=="no"],dtfp$baseline_fev1[dtfp$eosino_post_sic.3=="yes"],var.equal = TRUE,na.rm=TRUE)
```

###VEMS<80%

```{r}
dtfp$baseline_fev1_80<-as.factor(dtfp$baseline_fev1_80)
summary(dtfp$baseline_fev1_80)
tabfev<-table(dtfp$baseline_fev1_80,dtfp$eosino_post_sic.3)
tabfev
cprop(tabfev)
barplotNM(a =cprop(tabfev)[1:2,1:3],b=" VEMS<80% selon le phenotype",c=2,d=110,e=c(2,5,8),f=c("non","oui"))
chisq.test(tabfev)
```

###Tiffeneau

```{r}
summary(dtfp$fev1_fvc)
by(dtfp$fev1_fvc,dtfp$eosino_post_sic.3,summary)
boxplot(dtfp$fev1_fvc~dtfp$eosino_post_sic.3,xlab = "phenotype",ylab = "coefficient de Tiffeneau",col=wes_palette(n=2,name = "GrandBudapest1"),axes=FALSE)
axis(side=1,at=c(1,2),labels =c("noT2","T2") )
legend("topright",legend = c("no T2","T2"),col=wes_palette(n=2,name = "GrandBudapest1"),lty = 1)
axis(side=2)
hist(dtfp$fev1_fvc[dtfp$eosino_post_sic.3=="yes"],breaks = 300)
hist(dtfp$fev1_fvc[dtfp$eosino_post_sic.3=="no"],breaks = 300)
qqnorm(dtfp$fev1_fvc[dtfp$eosino_post_sic.3=="yes"])
var.test(dtfp$fev1_fvc[dtfp$eosino_post_sic.3=="yes"],dtfp$fev1_fvc[dtfp$eosino_post_sic.3=="no"])
t.test(dtfp$fev1_fvc[dtfp$eosino_post_sic.3=="yes"],dtfp$fev1_fvc[dtfp$eosino_post_sic.3=="no"],na.rm=TRUE)
```

###Trouble Ventilatoire obstructif

```{r}
summary(dtfp$airway_obstruction)
tabobs<-table(dtfp$airway_obstruction,dtfp$eosino_post_sic.3)
tabobs
cprop(tabobs)
barplotNM(a=cprop(tabobs)[1:2,1:3],b="obstruction bronchique selon phenotype",c=2,d=115,e=c(2,5,8),f=c("non","oui"))
chisq.test(tabobs)
```

###niveau d'hyper-réactivité bronchique selon le phenotype
```{r}
dtfp$nsbh.res<-as.character(dtfp$nsbh.res)
dtfp$nsbh.res[dtfp$nsbh.res%in%c("severe to moderate")]<-"moderate to severe"
dtfp$nsbh.res<-as.factor(dtfp$nsbh.res)
dtfp$nsbh.res<-factor(dtfp$nsbh.res,c("negative","mild","moderate to severe"))
table(dtfp$nsbh.res)
tabgrad<-table(dtfp$nsbh.res,dtfp$eosino_post_sic.3)
tabgrad
cprop(tabgrad)
barplotNM(a=cprop(tabgrad)[1:3,1:3],b="niveau d'HRB selon le phénotype",c=3,d=80,e=c(2,6,10),f=c("absent","léger","modéré à sévère"))
chisq.test(tabgrad)
```



###Changement Hyper-reactivite bronchique 

```{r}
summary(dtfp$nsbh_sic_ratio)
by(dtfp$nsbh_sic_ratio,dtfp$eosino_post_sic.3,summary)
boxplot(dtfp$nsbh_sic_ratio~dtfp$eosino_post_sic.3,xlab = "phenotype",ylab = "ratio de test d'hyperreactivite bronchique",main="ratio de test d'hyperreactivite bronchique selon le phenotype",col=wes_palette(n=2,name = "GrandBudapest1"),axes=FALSE)
axis(side=1,at=c(1,2),labels =c("noT2","T2") )
legend("topright",legend = c("no T2","T2"),col=wes_palette(n=2,name = "GrandBudapest1"),lty = 1)
axis(side=2)
hist(dtfp$nsbh_sic_ratio[dtfp$eosino_post_sic.3=="yes"],breaks = 400)
hist(dtfp$nsbh_sic_ratio[dtfp$eosino_post_sic.3=="no"],breaks = 400)
var.test(dtfp$nsbh_sic_ratio[dtfp$eosino_post_sic.3=="yes"],dtfp$nsbh_sic_ratio[dtfp$eosino_post_sic.3=="no"])
wilcox.test(dtfp$nsbh_sic_ratio[dtfp$eosino_post_sic.3=="yes"],dtfp$nsbh_sic_ratio[dtfp$eosino_post_sic.3=="no"])
```

###Ratio d'HRB>2

```{r}
summary(dtfp$nsbh_sic_max_ratio)
tabrat<-table(dtfp$nsbh_sic_max_ratio,dtfp$eosino_post_sic.3)
tabrat
cprop(tabrat)
barplotNM(a=cprop(tabrat)[1:2,1:3],b="taux de ration d'hyper reactivite bronchique superieur a 2 et phenotype",c=2,d=75,e=c(2,5,8),f=c("non","oui"))
chisq.test(tabrat)
```


###Reponse immediate

```{r}
summary(dtfp$early_reaction)
tabear<-table(dtfp$early_reaction,dtfp$eosino_post_sic.3)
tabear
cprop(tabear)
barplotNM(a=cprop(tabear)[1:2,1:3],b="nombre de reaction precoce selon le phenotype",c=2,d=115,e=c(2,5,8),f=c("non","oui"))
chisq.test(tabear)
```

###reponse tardif


```{r}
summary(dtfp$late_reaction)
tablat<-table(dtfp$late_reaction,dtfp$eosino_post_sic.3)
tablat
cprop(tablat)
barplotNM(a=cprop(tablat)[1:2,1:3],b="nombre de reaction tardive selon le phenotype",c=2,d=90,e=c(2,5,8),f=c("non","oui"))
chisq.test(tablat)
```


###type de réaction
```{r}
dtfp$type_reaction<-factor(dtfp$type_reaction,c("no reaction","isolated early","isolated late","dual"))
summary(dtfp$type_reaction)
tabtype<-table(dtfp$type_reaction,dtfp$eosino_post_sic.3)
tabtype
cprop(tabtype)

barplotNM(a=cprop(tabtype)[1:4,1:3],b="type de réaction selon le phenotype",c=4,d=80,e=c(3,8,13),f=c("no reaction","isolated early","isolated late","dual"))
chisq.test(tablat)
```


###reponse precoce uniquement

```{r}
#creation de la variable d'interet avec une boucle for
dtfp$only_early<-NULL
for(i in 1:dim(dtfp)[1]){
  if(is.na(dtfp$early_reaction[i]) & is.na(dtfp$late_reaction[i])) {
    dtfp$only_early[i] <- NA
  }
  if(is.na(dtfp$early_reaction[i]) | is.na(dtfp$late_reaction[i])) {
    dtfp$only_early[i] <- NA
  }
  if( (!is.na(dtfp$early_reaction[i]) & !is.na(dtfp$late_reaction[i])) & dtfp$early_reaction[i]=="yes" & dtfp$late_reaction[i]=="no"){
    dtfp$only_early[i] <- "yes"
  }
  if( (!is.na(dtfp$early_reaction[i]) & !is.na(dtfp$late_reaction[i])) & (dtfp$early_reaction[i]!="yes" | dtfp$late_reaction[i]!="no")){
    dtfp$only_early[i] <- "no"
  }
}

dtfp$only_early<-factor(dtfp$only_early)
summary(dtfp$only_early)
tabonear<-table(dtfp$only_early,dtfp$eosino_post_sic.3)
tabonear
cprop(tabonear)
barplotNM(a=cprop(tabonear)[1:2,1:3],b="nombre de reaction precoce uniquement selon le phenotype",c="2",d=90,e=c(2,5,8),f=c("non","oui"))
chisq.test(tabonear)

```


###expecto pre SIC neutrophile

```{r}
summary(dtfp$neutro_pre_sic)
by(dtfp$neutro_pre_sic,dtfp$eosino_post_sic.3,summary)
boxplot(dtfp$neutro_pre_sic~dtfp$eosino_post_sic.3,xlab = "phenotype",ylab = "% neutro au expectoration",main="%neutro dans les expectoration selon le phenotype",col=wes_palette("GrandBudapest1",2),axes=FALSE,ylim=c(0,150))
axis(side=1,at=c(1,2),labels =c("noT2","T2") )
legend("topright",legend = c("no T2","T2"),col=wes_palette(n=2,name = "GrandBudapest1"),lty = 1)
axis(side=2)
hist(dtfp$neutro_pre_sic[dtfp$eosino_post_sic.3=="yes"],breaks = 100)
hist(dtfp$neutro_pre_sic[dtfp$eosino_post_sic.3=="no"],breaks = 100)
qqnorm(dtfp$neutro_pre_sic[dtfp$eosino_post_sic.3=="yes"])
qqnorm(dtfp$neutro_pre_sic[dtfp$eosino_post_sic.3=="no"])
shapiro.test(dtfp$neutro_pre_sic[dtfp$eosino_post_sic.3=="yes"])
shapiro.test(dtfp$neutro_pre_sic[dtfp$eosino_post_sic.3=="no"])
var.test(dtfp$neutro_pre_sic[dtfp$eosino_post_sic.3=="no"],dtfp$neutro_pre_sic[dtfp$eosino_post_sic.3=="yes"])
t.test(dtfp$neutro_pre_sic[dtfp$eosino_post_sic.3=="no"],dtfp$neutro_pre_sic[dtfp$eosino_post_sic.3=="yes"],var.equal = TRUE,na.rm=TRUE)
```

###expecto pre SIC >/=76% neutro

```{r}
summary(dtfp$neutro_pre_sic.76)
tabneu<-table(dtfp$neutro_pre_sic.76,dtfp$eosino_post_sic.3)
tabneu
cprop(tabneu)
barplotNM(a=cprop(tabneu)[1:2,1:3],b=" proportion de neutrophile sup ou egale a 76% selon le phenotype",c=2,d=115,e=c(2,5,8),f=c("non","oui"))
chisq.test(tabneu)
```


###expecto pre SIC >/= 61% neutro

```{r}
tabneu61<-table(dtfp$neutro_pre_sic.61,dtfp$eosino_post_sic.3)
tabneu61
cprop(tabneu61)
barplotNM(a =cprop(tabneu61)[1:2,1:3],b=" proportion de neutrophile sup ou egale a 61% selon le phenotype",c="2",d=90,e=c(2,5,8),f=c("non","oui") )

chisq.test(tabneu)
```


###changement de neutrophile au expecto pendant le SIC

```{r}
summary(dtfp$change_neutro)
by(dtfp$change_neutro,dtfp$eosino_post_sic.3,summary)
boxplot(dtfp$change_neutro~dtfp$eosino_post_sic.3,xlab = "phenotype",ylab = "changement de neutrophile dans les expectorations",main="changement de neutrophile dans les expectorations selon le phenotype",col=wes_palette(n=2,name = "GrandBudapest1"),axes=FALSE)
axis(side=1,at=c(1,2),labels =c("noT2","T2") )
legend("topright",legend = c("no T2","T2"),col=wes_palette(n=2,name = "GrandBudapest1"),lty = 1)
axis(side=2)
hist(dtfp$change_neutro[dtfp$eosino_post_sic.3=="yes"],breaks = 75)
hist(dtfp$change_neutro[dtfp$eosino_post_sic.3=="yes"],breaks = 75)
var.test(dtfp$change_neutro[dtfp$eosino_post_sic.3=="no"],dtfp$change_neutro[dtfp$eosino_post_sic.3=="yes"])
t.test(dtfp$change_neutro[dtfp$eosino_post_sic.3=="no"],dtfp$change_neutro[dtfp$eosino_post_sic.3=="yes"],var.equal = TRUE,na.rm=TRUE)
```

###changement de FeNO pendant le SIC

```{r}
summary(dtfp$change_feno.17.5)
tabfeno<-table(dtfp$change_feno_17.5,dtfp$eosino_post_sic.3)
tabfeno
cprop(tabfeno)
barplotNM(a=cprop(tabfeno)[1:2,1:3],b="changement de FeNO sup ou egal à 17.5% selon le phenotype",c=2,d=90,e=c(2,5,8),f=c("non","oui"))
chisq.test(tabfeno)
```


###changement des eosino expecto post SIC

```{r}
summary(dtfp$change_eosino.3)
tabcheo<-table(dtfp$change_eosino.3,dtfp$eosino_post_sic.3)
tabcheo
cprop(tabcheo)
barplotNM(a=cprop(tabcheo)[1:2,1:3],b="changement d'Eo dans les expecto sup ou egal a 3% selon le phenotype",c=2,d=90,e=c(2,5,8),f=c("non","oui"))

```


### pattern de réaction

```{r}
tabprepat<-table(dtfp$sputum_pre_sic,dtfp$eosino_post_sic.3)
by(dtfp$sputum_pre_sic,dtfp$eosino_post_sic.3,summary)
cprop(tabprepat)
barplotNM(a=cprop(tabprepat)[1:4,1:3],b="profil sputum pré sic selon le phenotype",c=4,d=120,e=c(4,8,13),f=c("eosinophilic","mixed granulocytic","neutrophilic","paucigranulocytic"))
chisq.test(tabprepat)
```
###sévérité selon l'ATS


```{r}
tabsev<-table(dtfp$severity_ats,dtfp$eosino_post_sic.3)
by(dtfp$severity_ats,dtfp$eosino_post_sic.3,summary)
cprop(tabsev)
barplotNM(a=cprop(tabsev)[1:2,1:3],b="taux de sévérité selon critère ATS selon le phenotype",c=2,d=120,e=c(2,5,8),f=c("no","yes"))
chisq.test(tabsev)

```

###control de l'asthme

```{r}
tabsab<-table(dtfp$saba_w_frequency,dtfp$eosino_post_sic.3)
tabsa
cprop(tabsab)
chisq.test(tabsa)

```


# Résultat de l'analyse descriptive: 

Time_exp_d, HMW, positive prick, sIge, Ige_mediated_oA,rhinitis_w,Rhinitis_onset, conjonctivitis,ICS_W,ics_gina_w,severity_step, poor symptom control,dysphonia_w,nsbh.res, nsbh rato> 2, 




## analyse logistique univariée (fin ligne 426)
```{r}
#creation fonction pour analyse logistique:
logNM<-function(a){
  
  logistic<-glm(dtfp$eosino_post_sic.3~a,family=binomial)
  
  print(summary(logistic))
  
  exp(cbind(Odds_Ration=coef(logistic),confint(logistic)))  
}
```



###log age

```{r}
logNM(a=dtfp$age)
         
```

###logbmi

```{r}
logNM(dtfp$bmi)
```

###logsex

```{r}
logNM(dtfp$sex)
```


###Logeducation

```{r}
logNM(a=as.factor(dtfp$education))
```

###LogHMW

```{r}
logNM(dtfp$hmw.lmw)
```

###logsmoker

```{r}
logNM(as.factor(dtfp$smoker))
```


### logasthme préexistant

```{r}
logNM(dtfp$asthma_pre)
```

###logAge d'apparition

```{r}
logNM(as.factor(dtfp$age_onset_cat))
```

###logatopy

```{r}
logNM(dtfp$atopy)
```


###logdélai d'apparition symptomes asthme

```{r}
logNM(dtfp$asthma_delay)
```

###logdurée de l'exposition avec symptomes

```{r}
logNM(dtfp$asthma_work_time)
```

###log asthma control

```{r}

logNM(dtfp$asthma_control_sic)
```



###logsinusite

```{r}
logNM(dtfp$sinusitis)
```

###logcough

```{r}
logNM(dtfp$cough_w)
```

###logwheezzing

```{r}

logNM(dtfp$wheezing_w)
```

###logDyspnea

```{r}
logNM(dtfp$dyspnea_w)
```


###logtightness

```{r}
logNM(dtfp$tightness_w)
```


###logsputum

```{r}
logNM(dtfp$sputum)
```

###logrhinitis

```{r}
logNM(dtfp$rhinitis_w)
```

###logonselt rhinitis/ creation variable onset_of_rhinitis_w_na

```{r}

logNM(dtfp$rhinitis_onset)
```
 
### logconjoctivite
 
```{r}
logNM(dtfp$conjonct_w)
```
 
### log eczema
 
```{r}
logNM(dtfp$eczema_w)
```
 
### Log urticaire

```{r}
logNM(dtfp$urticaria_w) 
```



###log dysphonie

```{r}
logNM(dtfp$dysphonia_w)
```

###log specific IgE/création variable ige_mediated_oa_na

```{r}
dtfp$ige_mediated_oa_na<-as.character(dtfp$ige_mediated_oa)
dtfp$ige_mediated_oa_na[dtfp$ige_mediated_oa_na%in%c("not performed")]<-NA
dtfp$ige_mediated_oa_na<-factor(dtfp$ige_mediated_oa_na)

logNM(dtfp$ige_mediated_oa_na)
```

###log SABA_frequence

```{r}
logNM(dtfp$saba_sic_frequency)
```
###log SABA_sic

```{r}
logNM(a = dtfp$saba_sic)
```



###logLABA

```{r}
logNM(dtfp$laba_sic)
```

### logseverite GINA

```{r}
logNM(dtfp$ics_w_gina)
```

###logleukotriène

```{r}
logNM(dtfp$ltra_w)
```

###log_lama

```{r}
logNM(dtfp$lama_w)
```


###logtheophylline

```{r}
logNM(dtfp$theo_w)
```

###logcorticoide oraux

```{r}

logNM(dtfp$ocs_w_dose)
```


###logantihist

```{r}
logNM(dtfp$anti_h1_w)
```

###logncs

```{r}
logNM(dtfp$ncs_w)
```

###logseverite gina

```{r}
dtfp$severity_asthma_gina_sic<-factor(dtfp$severity_asthma_gina_sic,c("no treatment","mild","moderate","severe"))

logNM(dtfp$severity_asthma_gina_w)

```
```{r}
logNM(dtfp$severity_asthma_step_w)
```


### logexacerbation

```{r}
logNM(dtfp$exa_2)
```

###délai avant test d'expo

```{r}
logNM(dtfp$time_last_exp_m)
```

```{r}
logNM(dtfp$time_last_exp_d)
```


###VEMS

```{r}
logNM(dtfp$baseline_fev1)
```
###baseline vems par 10

```{r}
dtfp$baseline_fev10<-dtfp$baseline_fev1/10
logNM(dtfp$baseline_fev10)
```

###logtiffeneau

```{r}
logNM(dtfp$fev1_fvc)
```
```{r}
dtfp$fev1_fvc5<-dtfp$fev1_fvc/5
logNM(dtfp$fev1_fvc5)
```


###logobstruction bronchique

```{r}
logNM(dtfp$airway_obstruction)
```

###lognsbh
```{r}
logNM(dtfp$nsbh.res)
```


###logchangement d'hyperréactivité bronchique supérieur à 2

```{r}
logNM(dtfp$nsbh_sic_max_ratio)
```
###Séverité ATS
```{r}
logNM(dtfp$severity_ats)
```



###obstruction
```{r}
logNM(dtfp$airway_obstruction)

```



### Logtime_last_exp_m_norm

```{r}

logNM(dtfp$time_last_exp_m_norm)
```
Asthma control

```{r}
logNM(dtfp$asthma_control_w)
```

Exacerbation nb

```{r}
logNM(dtfp$exacerbation_w_n)
```

```{r}
logNM(dtfp$`gina 4-5`)
```

#modèle complet: 322 patients, nombre d'évènement aprés drop_na

```{r}
datlgp<-dtfp%>%select(eosino_post_sic.3,hmw.lmw,rhinitis_w,conjonct_w,dysphonia_w,saba_sic,nsbh.res,fev1_fvc5,exa_2,time_last_exp_d)%>%drop_na()
table(datlgp$eosino_post_sic.3)

```

```{r}

logsp<-glm(eosino_post_sic.3~hmw.lmw+rhinitis_w+conjonct_w+dysphonia_w+saba_sic+nsbh.res+fev1_fvc5+exa_2+time_last_exp_d,family = binomial,data=datlgp)
summary(logsp)
ggcoef(logsp,exponentiate = TRUE)
tbl_regression(logsp,exponentiate = TRUE)
vif(logsp)
```


```{r}
drop1(logsp,test="Chisq")
```


```{r}
stepAIC(logsp)
```

```{r}
logspf<- glm(formula = eosino_post_sic.3 ~ rhinitis_w + conjonct_w + dysphonia_w + 
    saba_sic + fev1_fvc5 + exa_2+time_last_exp_d, family = binomial, data = datlgp)
summary(logspf)
tbl_regression(logspf,exponentiate = TRUE)
ggcoef(logspf,exponentiate = TRUE)
vif(logspf)

```


```{r}
logspfn<- glm( eosino_post_sic.3 ~ rhinitis_w + conjonct_w + dysphonia_w + 
    saba_sic + fev1_fvc5 + exa_2+time_last_exp_d, family = binomial,data=dtfp)
summary(logspfn)
tbl_regression(logspfn,exponentiate = TRUE)
ggcoef(logspfn,exponentiate = TRUE)
vif(logspfn)
plot(logspfn)
```
###vérification du modèle:

```{r}
lgn<-glm(eosino_post_sic.3~1,data=datlgp,family=binomial)
anova(logspf,lgn,test = "Chisq")
```

## Tableau univarié


```{r}

dtfp$baseline_fev10<- dtfp$baseline_fev1/10
dep<-"eosino_post_sic.3"
vars<-c("age","bmi","severity_ats","nsbh.res","atopy","smoker","time_last_exp_d","hmw.lmw","dysphonia_w","cough_w","rhinitis_w","conjonct_w","dyspnea_w","saba_w","ics_w","exa_2","baseline_fev10","time_last_exp_d","asthma_control_w","severity_asthma_gina_w","prick_test","specific_ige","ige_mediated_oa","nsbh_sic_max_ratio","obes")
res_glm_uni <- dtfp%>%
        glmuni(dep, vars) %>% 
        fit2df(estimate_suffix=" (univarié)")
    res_glm_uni

kable(res_glm_uni,row.names=FALSE, align=c("l", "l", "r", "r", "r", "r"))
```

## Nouveau modèle de régression logistique, modèle complet

```{r}
gll<-glm(eosino_post_sic.3~age+obes+smoker+time_last_exp_d+atopy+dysphonia_w+rhinitis_w+conjonct_w+ige_mediated_oa+severity_asthma_gina_w+nsbh.res+asthma_control_w,(data=dtfp%>%select(age,obes,smoker,time_last_exp_d,atopy,dysphonia_w,rhinitis_w,conjonct_w,ige_mediated_oa,severity_asthma_gina_w,nsbh.res,eosino_post_sic.3,asthma_control_w)%>%drop_na()),family = binomial)
vif(gll)
tbl_regression(gll,exponentiate = TRUE)
ggcoef(gll,exponentiate = TRUE)


```



```{r}
stepAIC(gll)
```


```{r}

glln<-glm(eosino_post_sic.3~smoker+dysphonia_w+rhinitis_w+conjonct_w+severity_asthma_gina_w+nsbh.res+asthma_control_w,(data=dtfp%>%select(age,obes,smoker,time_last_exp_d,atopy,dysphonia_w,rhinitis_w,conjonct_w,ige_mediated_oa,severity_asthma_gina_w,nsbh.res,eosino_post_sic.3,asthma_control_w)%>%drop_na()),family = binomial)
vif(glln)
tbl_regression(glln,exponentiate = TRUE)
ggcoef(glln,exponentiate = TRUE)

```

## Avec cas complet que sur le modèle final

```{r}
gllnm<-glm(eosino_post_sic.3~smoker+dysphonia_w+rhinitis_w+conjonct_w+severity_asthma_gina_w+nsbh.res+asthma_control_w,(data=dtfp%>%select(smoker,atopy,dysphonia_w,rhinitis_w,conjonct_w,severity_asthma_gina_w,nsbh.res,eosino_post_sic.3,asthma_control_w)%>%drop_na()),family = binomial)
vif(gllnm)
tbl_regression(gllnm,exponentiate = TRUE)
ggcoef(gllnm,exponentiate = TRUE)

```



