---
title: "Analyse t2t"
author: "Nicolas Migueres"
date: "17/07/2020"
output: html_document
---

```{r setup, include=FALSE,message=FALSE,warning=FALSE}
knitr::opts_chunk$set(echo = TRUE)
```

#variable t2t: regarder en priorité critère sputum, si NA, se reporter sur les deux autres critères.



```{r}
library('ggpubr')
library('moments')
library('VIM')
library("FactoMineR")
library( "factoextra")
library("MASS")
library("gtsummary")
library("GGally")
library(readr)
library("kableExtra")
library("tableone")
library('stringr')
library("devtools")
library("Amelia")
library("questionr")
library("ggplot2")
library("wesanderson")
library("lmtest")
library("tidyr")
library("naniar")
library("dplyr")
library('car')
library('mice')



```

```{r}
dat2t<- read_delim("dataclean2.csv", ";", escape_double = FALSE, trim_ws = TRUE)
dat2t[sapply(dat2t, is.character)] <- lapply(dat2t[sapply(dat2t, is.character)],as.factor)

dat2t$nsbh.res<-factor(dat2t$nsbh.res,c("negative","mild","moderate to severe"))
dat2t$severity_asthma_gina_sic<-factor(dat2t$severity_asthma_gina_sic,c("no treatment","mild","moderate","severe"))

#créatiion d'une nouvelle variable indiquant une modification de 10% de VEMS théorique
dat2t$baseline_fev10<-dat2t$baseline_fev1/10
```


```{r}

dat<-dat2t[is.na(dat2t$eosino_pre_sic.3),]
table(dat$blood_eosino_400,dat$feno_pre_sic.50)
table(dat2t$eosino_pre_sic.3)

#nombre attendu de t2t est donc de 487 pour 0 et 283 pour 1



t2pVec <- c(rep(NA, length(dat2t$eosino_pre_sic.3)))
t2pVec[dat2t$eosino_pre_sic.3 == 'yes'] <- 1
t2pVec[dat2t$eosino_pre_sic.3 == 'no'] <- 0
t2pVec[is.na(dat2t$eosino_pre_sic.3) & (dat2t$blood_eosino_400 == 'no' & dat2t$feno_pre_sic.50 == 'no')] <- 0
t2pVec[is.na(dat2t$eosino_pre_sic.3) &(dat2t$blood_eosino_400 =='yes'& dat2t$feno_pre_sic.50 =='yes')]<-1
t2pVec[is.na(dat2t$eosino_pre_sic.3) &(dat2t$blood_eosino_400 =='no'& dat2t$feno_pre_sic.50 =='yes')]<-1
t2pVec[is.na(dat2t$eosino_pre_sic.3) &(dat2t$blood_eosino_400 =='yes'& dat2t$feno_pre_sic.50 =='no')]<-1
table(t2pVec)
dat2t$t2t<-t2pVec
summary(dat2t$t2t)

```

## analyse descriptive bivarié et doonées manquante 

```{r}
dat2tna<-dat2t[!is.na(dat2t$t2t),]
(sapply(dat2tna,function(x) sum(is.na(x))))*100/770
missmap(dat2tna, main = "Missing values vs observed")

varshort2<-names(dat2t)[!names(dat2t)%in%c("t235","poor sx control","airway ob","method_sic","country","city","id code_local","year","height", "weight","race","job_class","agent_name","job","exposure","nsbh_method","nsbh_agent","nsbh_unit","baseline_nsbh_value","neutro_pre_sic_cell","neutro_post_sic_cell","t2or50","eosino_pre_sic_cell","eosino_post_sic_cell","post_24_nsbh_value","eosino_pre_sic.3","t250","t2t" )]

require(tableone)
 
tabOneT2 <- CreateTableOne(vars =varshort2,data =dat2tna,strata = "t2t", addOverall = T)
  p3 <- print(tabOneT2,nonnormal = varshort2,exact =varshort2, smd = FALSE, printToggle = FALSE, noSpaces = TRUE, test=T, dropEqual = T)

kable(p3[,1:4], booktabs = T) %>%
  row_spec(0,bold=TRUE) %>%
   row_spec(1, hline_after = T) %>%
   row_spec(dim(p3)[1],hline_after = T) %>%
   kable_styling(bootstrap_options = c("striped", "hover", "condensed", "responsive")) %>%
  add_footnote("Median[Q1, Q3], n(%), p: wilcoxon or kruskal tests, fisher exact test", notation="alphabet")
  


```

##différence en analyse descriptive

non T2 avec un BMI plus élevé, age sex similaire
Pas de différence en terme d'antécédent d'asthme
délai plus élevé chez les non t2
clinique: pas de différecne en terme de toux, sifflement, serrement, crachat, rhinite 
plus de dysphonie chez les non T2
plus d'IgE spécifique chez les T2

thérapeutique: plus d'utilisation de SABA_sic, laba_sic, ics_sic, severity asthma gina w et sic

délai dernière exposition plus faible chez les T2

EFR: FEV1 plus faible et plus d'obstruction, plus sévère ATS, plus d'hyperréactivité bronchique, différence entre les type de réaction



## analyse logistique univariée (fin ligne 426)
```{r}
#creation fonction pour analyse logistique:
logNM<-function(a){
  
  logistic<-glm(dat2t$t2t~a,family=binomial)
  
  print(summary(logistic))
  
  exp(cbind(Odds_Ration=coef(logistic),confint(logistic)))  
}
```



###log age

```{r}
logNM(a=dat2t$age)
         
```

###logbmi

```{r}
logNM(dat2t$bmi)
```

###logsex

```{r}
logNM(dat2t$sex)
```


###Logeducation

```{r}
logNM(a=as.factor(dat2t$education))
```

###LogHMW

```{r}
logNM(dat2t$hmw.lmw)
```

###logsmoker

```{r}
logNM(as.factor(dat2t$smoker))
```


### logasthme préexistant

```{r}
logNM(dat2t$asthma_pre)
```

###logAge d'apparition

```{r}
logNM(as.factor(dat2t$age_onset_cat))
```

###logatopy

```{r}
logNM(dat2t$atopy)
```


###logdélai d'apparition symptomes asthme

```{r}
logNM(dat2t$asthma_delay)
```

###logdurée de l'exposition avec symptomes

```{r}
logNM(dat2t$asthma_work_time)
```

###log asthma control

```{r}

logNM(dat2t$asthma_control_sic)
```



###logsinusite

```{r}
logNM(dat2t$sinusitis)
```

###logcough

```{r}
logNM(dat2t$cough_w)
```

###logwheezzing

```{r}

logNM(dat2t$wheezing_w)
```

###logDyspnea

```{r}
logNM(dat2t$dyspnea_w)
```


###logtightness

```{r}
logNM(dat2t$tightness_w)
```


###logsputum

```{r}
logNM(dat2t$sputum)
```

###logrhinitis

```{r}
logNM(dat2t$rhinitis_w)
```

###logonselt rhinitis/ creation variable onset_of_rhinitis_w_na

```{r}

logNM(dat2t$onset_of_rhinitis_w)
```
 
### logconjoctivite
 
```{r}
logNM(dat2t$conjonct_w)
```
 
### log eczema
 
```{r}
logNM(dat2t$eczema_w)
```
 
### Log urticaire

```{r}
logNM(dat2t$urticaria_w) 
```



###log dysphonie

```{r}
logNM(dat2t$dysphonia_w)
```

###log specific IgE/création variable ige_mediated_oa_na

```{r}
dat2t$ige_mediated_oa_na<-as.character(dat2t$ige_mediated_oa)
dat2t$ige_mediated_oa_na[dat2t$ige_mediated_oa_na%in%c("not performed")]<-NA
dat2t$ige_mediated_oa_na<-factor(dat2t$ige_mediated_oa_na)

logNM(dat2t$ige_mediated_oa_na)
```

###log SABA_frequence

```{r}
logNM(dat2t$saba_sic_frequency)
```
###log SABA_sic

```{r}
logNM(a = dat2t$saba_sic)
```



###logLABA

```{r}
logNM(dat2t$laba_sic)
```

### logseverite GINA

```{r}
logNM(dat2t$ics_w_gina)
```

###logleukotriène

```{r}
logNM(dat2t$ltra_w)
```

###log_lama

```{r}
logNM(dat2t$lama_w)
```


###logtheophylline

```{r}
logNM(dat2t$theo_w)
```

###logcorticoide oraux

```{r}

logNM(dat2t$ocs_w_dose)
```


###logantihist

```{r}
logNM(dat2t$anti_h1_w)
```

###logncs

```{r}
logNM(dat2t$ncs_w)
```

###logseverite gina

```{r}
dat2t$severity_asthma_gina_sic<-factor(dat2t$severity_asthma_gina_sic,c("no treatment","mild","moderate","severe"))

logNM(dat2t$severity_asthma_gina_w)

```
```{r}
logNM(dat2t$severity_asthma_step_w)
```


### logexacerbation

```{r}
logNM(dat2t$exa_2)
```

###délai avant test d'expo

```{r}
logNM(dat2t$time_last_exp_m)
```

###VEMS

```{r}
logNM(dat2t$baseline_fev1)
```

###logtiffeneau

```{r}
logNM(dat2t$fev1_fvc)
```

###logobstruction bronchique

```{r}
logNM(dat2t$airway_obstruction)
```

###lognsbh
```{r}
logNM(dat2t$nsbh.res)
```


###logchangement d'hyperréactivité bronchique supérieur à 2

```{r}
logNM(dat2t$nsbh_sic_max_ratio)
```
###Séverité ATS
```{r}
logNM(dat2t$severity_ats)
```



###obstruction
```{r}
logNM(dat2t$airway_obstruction)

```


```{r}

logNM(a=dat2t$baseline_fev10)

```

Variable avec une association à 0,1 en logistique univarié:
BMI, asthma delay, wheezing, dysphonia_w, saba_sic, laba_sic, lama_w,baseline fev1, severity_ats,nsbh.res

### Logtime_last_exp_m_norm

```{r}

logNM(dat2t$time_last_exp_m_norm)
```
Asthma control

```{r}
logNM(dat2t$asthma_control_w)
```

Exacerbation nb

```{r}
logNM(dat2t$exacerbation_w_n)
```



###analyse multivariée


BMI, asthma delay, wheezing, dysphonia_w, saba_sic, laba_sic,ics_sic ,baseline fev1, severity_ats,nsbh.res,exacerbation_w_n

Forte corrélation entre ICS_sic et laba_sic donc abandon de la variable laba_sic


### modèle complet (12 variables 213 évènements)
```{r}


dat2treg1<-dat2t%>%drop_na(t2t,bmi,wheezing_w,dysphonia_w,asthma_control_w,saba_sic,baseline_fev10,nsbh.res,severity_ats,time_last_exp_m_norm,ics_sic,exacerbation_w_n)

mod1<-glm(t2t~bmi+wheezing_w+dysphonia_w+saba_sic+asthma_control_w+baseline_fev10+nsbh.res+severity_ats+time_last_exp_m_norm+ics_sic+exacerbation_w_n,data=dat2treg1,family = binomial)
summary(mod1)
tbl_regression(mod1,exponentiate = TRUE)
ggcoef(mod1)
vif(mod1)


```
### modèle optimal

```{r}

stepAIC(mod1)
```

```{r}

mod2<-glm(t2t~dysphonia_w+bmi+time_last_exp_m_norm+ics_sic+saba_sic+nsbh.res,data = dat2treg1,family=binomial)
summary(mod2)
tbl_regression(mod2,exponentiate = TRUE)
ggcoef(mod2,exponentiate = TRUE)
vif(mod2)
```
Modèle optimal avec données manquantes que pour les variables finales (passage de 564 sujets à 623)

```{r}
dat2treg2<-dat2t%>%drop_na(dysphonia_w,bmi,saba_sic,nsbh.res,t2t,time_last_exp_m_norm)
mod3<-glm(t2t~dysphonia_w+bmi+saba_sic+ics_sic+nsbh.res+time_last_exp_m_norm,data = dat2treg2,family=binomial)
summary(mod2)
tbl_regression(mod3,exponentiate = TRUE)
ggcoef(mod3,exponentiate = TRUE)
vif(mod3)
plot(mod3)

```

##analyse en composante principale concernant les 11 variables du modèle complet



###implémentation entre le modèle finale et le modèle complet

```{r}
datmice<-dat2t%>%select(t2t,bmi,wheezing_w,dysphonia_w,saba_sic,ics_sic,baseline_fev10,nsbh.res,severity_ats,time_last_exp_m_norm,exacerbation_w_n)%>%
  drop_na(saba_sic,nsbh.res,dysphonia_w,bmi,t2t,time_last_exp_m_norm)

aggr_plot <- aggr(datmice, col=c('navyblue','red'), numbers=TRUE, sortVars=TRUE, labels=names(data), cex.axis=.7, gap=3, ylab=c("Histogram of missing data","Pattern"))

tempData <- mice(datmice,m=5,maxit=50,meth='pmm',seed=500)
summary(tempData)


completedData <- complete(tempData,1)


#transformation en variable numérique
mutate(.data=completedData,saba_sic=case_when(
  saba_sic=="yes"~"1",
  saba_sic=="no"~"0"),
  dysphonia_w=case_when(
    dysphonia_w=="yes"~"1",
  dysphonia_w=="no"~"0"),
  severity_ats=case_when(
      severity_ats=="yes"~"1",
  severity_ats=="no"~"0"),
  nsbh.res=case_when(
    nsbh.res=="negative"~"1",
    nsbh.res=="mild"~"2",
    nsbh.res=="moderate to severe"~"3"),
    wheezing_w=case_when(
      wheezing_w=="yes"~"1",
      wheezing_w=="no"~"0"), 
    ics_sic=case_when(
      ics_sic=="yes"~"1",
      ics_sic=="non"~"0")
)

completedData[sapply(completedData, is.factor)] <- lapply(completedData[sapply(completedData, is.factor)],as.numeric)


res2<-PCA(completedData,ind.sup = c(22, 173, 232, 245, 254, 261, 267, 300, 313, 350, 455, 474, 484, 501, 502, 504, 505, 506, 508, 523, 524, 525, 528, 529,581, 582, 583, 588, 590, 591, 596, 598, 600, 603, 604, 605, 607, 608, 609, 611, 612, 613, 614, 616, 618, 619,5,41,107,135,137,187),scale.unit = TRUE,graph=FALSE)

fviz_pca_var(res2,repel=TRUE,col.var = "contrib",
             gradient.cols = c("#00AFBB", "#E7B800", "#FC4E07"))
var <- get_pca_var(res2)
library("corrplot")
corrplot(var$contrib, is.corr=FALSE)
fviz_pca_ind(res2,repel = TRUE, geom.ind = "point",col.ind = "blue",col.ind.sup = "red")

cor.test(completedData$nsbh.res,completedData$t2t)
```


Il semblerait que les valeurs implémentées se distribuent de façon aléatoire sur les deux premières dimensions de l'analyse en composante principale. 
On pourrait donc emettre l'hypothèse que les données manquante sont de MNAR (dépendante de leur valeur propre) et non MAR (dépendente de variable connues)
Cepandant le cos 2 de chaque variables étudiées est faible, et la variance expliquée par les deux premières dimensions sont médiocres.
Cela peut être expliqué par la transformation de variable quantitative et variable quantitative dont pourrait décourdre une perte d'information.

