---
title: "univarié"
author: "Nicolas Migueres"
date: "15/06/2020"
output: html_document
---

```{r setup, include=FALSE}
knitr::opts_chunk$set(echo = FALSE)
```

```{r }
library(readr)
data <- read_delim("dataclean2.csv", ";", escape_double = FALSE, trim_ws = TRUE)
dataref<-data
data[sapply(data, is.character)] <- lapply(data[sapply(data, is.character)],as.factor)



```

```{r}
#création de la variable t235 pour un cut off de feNO de 35



data$t235 <- ifelse(is.na(data$feno_pre_sic) & is.na(data$blood_eosino) & is.na(data$eosino_pre_sic), NA, ifelse(data$feno_pre_sic >= 35 | data$blood_eosino >= 300 | data$eosino_pre_sic >=3, 1, ifelse(data$feno_pre_sic < 35 & data$blood_eosino < 300 & data$eosino_pre_sic < 3, 0, NA)))


## Analyse univarié variable t235

#creation fonction pour analyse logistique:
logNM<-function(a){
  
  logistic<-glm(data$t235~a,family=binomial)
  
  print(summary(logistic))
  
  exp(cbind(Odds_Ration=coef(logistic),confint(logistic)))  
}
```



###log age

```{r}
logNM(a=data$age)
         
```

###logbmi

```{r}
logNM(data$bmi)
```

###logsex

```{r}
logNM(data$sex)
```


###Logeducation

```{r}
logNM(a=as.factor(data$education))
```

###LogHMW

```{r}
logNM(data$hmw.lmw)
```

###logsmoker

```{r}
logNM(as.factor(data$smoker))
```


### logasthme préexistant

```{r}
logNM(data$asthma_pre)
```

###logAge d'apparition

```{r}
logNM(as.factor(data$age_onset_cat))
```

###logatopy

```{r}
logNM(data$atopy)
```


###logdélai d'apparition symptomes asthme

```{r}
logNM(data$asthma_delay)
```

###logdurée de l'exposition avec symptomes

```{r}
logNM(data$asthma_work_time)
```


###logsinusite

```{r}
logNM(data$sinusitis)
```

###logcough

```{r}
logNM(data$cough_w)
```

###logwheezzing

```{r}

logNM(data$wheezing_w)
```

###logDyspnea

```{r}
logNM(data$dyspnea_w)
```


###logtightness

```{r}
logNM(data$tightness_w)
```


###logsputum

```{r}
logNM(data$sputum)
```

###logrhinitis

```{r}
logNM(data$rhinitis_w)
```

###logonselt rhinitis/ creation variable onset_of_rhinitis_w_na

```{r}

logNM(data$onset_of_rhinitis_w)
```
 
### logconjoctivite
 
```{r}
logNM(data$conjonct_w)
```
 
### log eczema
 
```{r}
logNM(data$eczema_w)
```
 
### Log urticaire

```{r}
logNM(data$urticaria_w) 
```



###log dysphonie

```{r}
logNM(data$dysphonia_w)
```

###log specific IgE/création variable ige_mediated_oa_na

```{r}
data$ige_mediated_oa_na<-as.character(data$ige_mediated_oa)
data$ige_mediated_oa_na[data$ige_mediated_oa_na%in%c("not performed")]<-NA
data$ige_mediated_oa_na<-factor(data$ige_mediated_oa_na)

logNM(data$ige_mediated_oa_na)
```

###log SABA_frequence

```{r}
logNM(data$saba_w_frequency)
```

###logLABA

```{r}
logNM(data$laba_w)
```

### logseverite GINA

```{r}
logNM(data$ics_w_gina)
```

###logleukotriène

```{r}
logNM(data$ltra_w)
```

###log_lama

```{r}
logNM(data$lama_w)
```


###logtheophylline

```{r}
logNM(data$theo_w)
```

###logcorticoide oraux

```{r}

logNM(data$ocs_w_dose)
```


###logantihist

```{r}
logNM(data$anti_h1_w)
```

###logncs

```{r}
logNM(data$ncs_w)
```

###logseverite gina

```{r}
logNM(data$severity_asthma_gina_w)
logNM(data$severity_asthma_step_w)
```

### logexacerbation

```{r}
logNM(data$exa_2)
```

###délai avant test d'expo

```{r}
logNM(data$time_last_exp_m)
```

###VEMS

```{r}
logNM(data$baseline_fev1)
```

###logtiffeneau

```{r}
logNM(data$fev1_fvc)
```

###logobstruction bronchique

```{r}
logNM(data$airway_obstruction)
```

###lognsbh
```{r}
logNM(data$nsbh.res)
```

###logréaction précoce isolée
```{r}
logNM(data$only_early)
```

###réaction mixte

```{r}
logNM(data$early_late)
```

###réaction tardive seule

```{r}

logNM(data$only_late)
```

###logchangement d'hyperréactivité bronchique supérieur à 2

```{r}
logNM(data$nsbh_sic_max_ratio)
```
###Séverité ATS
```{r}
logNM(data$severity_ats)
```



###change FENO 17,5 ppb
```{r}
logNM(data$change_feno)
```

###log neutro expectoration

```{r}
logNM(data$neutro_pre_sic.61)

```

