---
title: "univarié sputum"
author: "Nicolas Migueres"
date: "16/07/2020"
output: html_document
---

```{r setup, include=FALSE,message=FALSE,warning=FALSE}
knitr::opts_chunk$set(echo = FALSE)
```

```{r }
library(readr)
data <- read_delim("datashort.3.csv", ";", escape_double = FALSE, trim_ws = TRUE)

data[sapply(data, is.character)] <- lapply(data[sapply(data, is.character)],as.factor)
data$eosino_pre_sic_dich<-ifelse(data$eosino_pre_sic.3=="yes",1,0)



```

## Analyse univarié variable eosino_pre_sic_dich
```{r}

#creation fonction pour analyse logistique:
logNM<-function(a){
  
  logistic<-glm(data$eosino_pre_sic_dich~a,family=binomial)
  
  print(summary(logistic))
  
  exp(cbind(Odds_Ration=coef(logistic),confint(logistic)))  
}
```



###log age

```{r}
logNM(a=data$age)
         
```

###logbmi

```{r}
logNM(data$bmi)
```

###logsex

```{r}
logNM(data$sex)
```


###Logeducation

```{r}
logNM(a=as.factor(data$education))
```

###LogHMW

```{r}
logNM(data$hmw.lmw)
```

###logsmoker

```{r}
logNM(as.factor(data$smoker))
```


### logasthme préexistant

```{r}
logNM(data$asthma_pre)
```

###logAge d'apparition

```{r}
logNM(as.factor(data$age_onset_cat))
```

###logatopy

```{r}
logNM(data$atopy)
```


###logdélai d'apparition symptomes asthme

```{r}
logNM(data$asthma_delay)
```

###logdurée de l'exposition avec symptomes

```{r}
logNM(data$asthma_work_time)
```


###logsinusite

```{r}
logNM(data$sinusitis)
```

###logcough

```{r}
logNM(data$cough_w)
```

###logwheezzing

```{r}

logNM(data$wheezing_w)
```

###logDyspnea

```{r}
logNM(data$dyspnea_w)
```


###logtightness

```{r}
logNM(data$tightness_w)
```


###logsputum

```{r}
logNM(data$sputum)
```

###logrhinitis

```{r}
logNM(data$rhinitis_w)
```

###logonselt rhinitis/ creation variable onset_of_rhinitis_w_na

```{r}

logNM(data$onset_of_rhinitis_w)
```
 
### logconjoctivite
 
```{r}
logNM(data$conjonct_w)
```
 
### log eczema
 
```{r}
logNM(data$eczema_w)
```
 
### Log urticaire

```{r}
logNM(data$urticaria_w) 
```



###log dysphonie

```{r}
logNM(data$dysphonia_w)
```

###log specific IgE/création variable ige_mediated_oa_na

```{r}
data$ige_mediated_oa_na<-as.character(data$ige_mediated_oa)
data$ige_mediated_oa_na[data$ige_mediated_oa_na%in%c("not performed")]<-NA
data$ige_mediated_oa_na<-factor(data$ige_mediated_oa_na)

logNM(data$ige_mediated_oa_na)
```

###log SABA_frequence

```{r}
logNM(data$saba_sic_frequency)
```
###log SABA_sic

```{r}
logNM(a = data$saba_sic)
```



###logLABA

```{r}
logNM(data$laba_sic)
```

### logseverite GINA

```{r}
logNM(data$ics_sic_gina)
```
### utilisation ics

```{r}

logNM(data$ics_sic)
```

###logleukotriène

```{r}
logNM(data$ltra_w)
```

###log_lama

```{r}
logNM(data$lama_w)
```


###logtheophylline

```{r}
logNM(data$theo_w)
```

###logcorticoide oraux

```{r}

logNM(data$ocs_w_dose)
```


###logantihist

```{r}
logNM(data$anti_h1_w)
```

###logncs

```{r}
logNM(data$ncs_w)
```

###logseverite gina

```{r}
data$severity_asthma_gina_sic<-factor(data$severity_asthma_gina_sic,c("no treatment","mild","moderate","severe"))

logNM(data$severity_asthma_gina_w)

```
```{r}
logNM(data$severity_asthma_step_w)
```


### logexacerbation

```{r}
logNM(data$exa_2)
```

###ige mediated

```{r}

logNM(data$ige_mediated_oa)
```

###délai avant test d'expo

```{r}
logNM(data$time_last_exp_m_norm)
```

###VEMS

```{r}
logNM(data$baseline_fev1)
```

###logtiffeneau

```{r}
logNM(data$fev1_fvc)
```
### log asthma_control
```{r}

logNM(data$asthma_control_sic)
```



###logobstruction bronchique

```{r}
logNM(data$airway_obstruction)
```

###lognsbh
```{r}
logNM(data$nsbh.res)
```

###logchangement d'hyperréactivité bronchique supérieur à 2

```{r}
logNM(data$nsbh_sic_max_ratio)
```
###Séverité ATS
```{r}
logNM(data$severity_ats)
```

Log exacerbation
```{r}
logNM(data$exacerbation_w_n)
```



###change FENO 17,5 ppb
```{r}
logNM(data$change_feno)
```